---
title: "Berechnung der durchschnittlichen Ausgaben für Wein, Bier, Sekt und Spirituosen"
subtitle: "Datengrundlage: EVS"
author: "Anna"
date: "2024-11-21"
output: 
  html_document:
    code_folding: hide
---

```{r setup, include=FALSE}
knitr::opts_chunk$set(echo = TRUE)
options(warn = -1)
# ==================================================================================================================================================================
# 0) ESSENTIALS
# ______________________________________________________________________________________________________________________
# clean workspace
rm(list=ls())

packages <- c("tidyverse", "readxl", "ggdist", "knitr", "kableExtra") 

# Install packages not yet installed
installed_packages <- packages %in% rownames(installed.packages())
if (any(installed_packages == FALSE)) {
  install.packages(packages[!installed_packages])
}
# Load packages
invisible(lapply(packages, library, character.only = TRUE))

# Export des Outputs
print(getwd())
exportdata <- TRUE # TRUE -> resultierende Datafiles werden exportiert
output_path <- "../Output/" # Pfad für Export der Ergebnisse
if (!dir.exists(output_path)) {
  dir.create(output_path)
}
```

```{r load data, include=FALSE}
## 1) LOAD DATA
#EVS
evs_path <- file.path("../Data", "evs_ngt2018_slr.csv")
print(evs_path)
evs_raw <- read.csv(evs_path, header = TRUE, sep = ";", dec = ",", stringsAsFactors = FALSE)
```  


# Datengrundlage
## 1. EVS (Einkommens- und Verbrauchsstichprobe) 2018

In der EVS liegen Daten auf Haushaltsebene vor (n = 10351 Haushalte). Die Daten enthalten Informationen zu den Haushaltsmitgliedern, dem Haushaltsnettoeinkommen und den Ausgaben (Wert) und der gekauften Menge (in l) für verschiedene Getränkearten. Die Daten wurden im Jahr 2018 erhoben für einen Berichtszeitraum von einem Monat. Hochrechnungsfaktoren, um die Daten auf die Bevölkerung in Deutschland zu extrapolieren sind vorhanden, werden aber zur Berechnen der durchschnittlichen Ausgaben pro Drink nicht berücksichtigt. Essenziell ist, dass es nur um AlkoholKÄUFE im Einzelhandel geht, nicht um den tatsächlichen Konsum. Ausgenommen sind ebenso Käufe in der Gastronomie.


```{r, echo = FALSE}
# -----------------------------------------------------------------------------------------------------------------------
# 2.2) EVS

# Filtern und Umbenennen der relevanten Variablen
evs <- evs_raw %>%
  rename(ID = "EF3", #HaushaltsID
         N_Haushaltsmitglieder = "EF7", #Anzahl Personen im Haushalt
         bier_untergärig_wert = "EF284u2", #ausgegebener Betrag für untergäriges Bier
         bier_untergärig_menge = "EF284u1", #Menge des gekauften untergärigen Biers
         bier_anderes_wert = "EF285u2", #ausgegebener Betrag für anderes Bier (altbier, kölsch, weizen, ...)
         bier_anderes_menge = "EF285u1", #Menge des gekauften anderen Biers
         bier_misch_wert = "EF287u2", #ausgegebener Betrag für Biermischgetränke, z.B. mit Cola
         bier_misch_menge = "EF287u1", #Menge des gekauften Biermischgetränks
         bier_ohneBez_wert = "EF288u2", #ausgegebener Betrag für Bier ohne nähere Bezeichnung
         bier_ohneBez_menge = "EF288u1", #Menge des gekauften Biers ohne nähere Bezeichnung
         mischgetraenke_wert = "EF272u2", #ausgegebener Betrag für Erfrischungsmixgetränke mit Alkoholgehalt unter 6%, z. B. Alkopops
         mischgetraenke_menge = "EF272u1", #Menge des gekauften Erfrischungsmixgetränks
         wein_rot_wert = "EF273u2", #ausgegebener Betrag für Rotwein
         wein_rot_menge = "EF273u1", #Menge des gekauften Rotweins
         wein_weiss_wert = "EF274u2", #ausgegebener Betrag für Weißwein
         wein_weiss_menge = "EF274u1", #Menge des gekauften Weißweins
         wein_rose_wert = "EF275u2", #ausgegebener Betrag für Roséwein
         wein_rose_menge = "EF275u1", #Menge des gekauften Roséweins
         wein_schaum_wert = "EF276u2", #ausgegebener Betrag für Schaumwein
         wein_schaum_menge = "EF276u1", #Menge des gekauften Schaumweins
         wein_apfel_wert = "EF277u2", #ausgegebener Betrag für Apfelwein
         wein_apfel_menge = "EF277u1", #Menge des gekauften Apfelweins
         wein_frucht_wert = "EF278u2", #ausgegebener Betrag für Fruchtwein
         wein_frucht_menge = "EF278u1", #Menge des gekauften Fruchtweins
         wein_wermut_wert = "EF279u2", #ausgegebener Betrag für Wermut
         wein_wermut_menge = "EF279u1", #Menge des gekauften Wermuts
         wein_sherry_wert = "EF280u2", #ausgegebener Betrag für Sherry
         wein_sherry_menge = "EF280u1", #Menge des gekauften Sherrys
         wein_portwein_wert = "EF281u2", #ausgegebener Betrag für Portwein
         wein_portwein_menge = "EF281u1", #Menge des gekauften Portweins
         wein_anderes_wert = "EF282u2", #ausgegebener Betrag für andere weinhaltige Getränke
         wein_anderes_menge = "EF282u1", #Menge der gekauften anderen weinhaltigen Getränke
         wein_ohneBez_wert = "EF283u2", #ausgegebener Betrag für Wein ohne nähere Bezeichnung
         wein_ohneBez_menge = "EF283u1", #Menge des gekauften Weins ohne nähere Bezeichnung
         sprit_likör_wert = "EF268u2", #ausgegebener Betrag für Likör
         sprit_likör_menge = "EF268u1", #Menge des gekauften Likörs
         sprit_whisky_wert = "EF269u2", #ausgegebener Betrag für Whisky
         sprit_whisky_menge = "EF269u1", #Menge des gekauften Whiskys
         sprit_branntwein_wert = "EF270u2", #ausgegebener Betrag für Branntwein
         sprit_branntwein_menge = "EF270u1", #Menge des gekauften Branntweins
         sprit_anderes_wert = "EF271u2", #ausgegebener Betrag für andere Spirituosen  (z.B. Rum, Wodka, Korn, ...) mehr als 6% Alkohol
         sprit_anderes_menge = "EF271u1",
         weight_bund = "EF31") %>% #Menge der gekauften anderen Spirituosen 
  select(ID, N_Haushaltsmitglieder, bier_untergärig_wert, bier_untergärig_menge, bier_anderes_wert,
         bier_anderes_menge, bier_misch_wert, bier_misch_menge, bier_ohneBez_wert, bier_ohneBez_menge, mischgetraenke_wert, mischgetraenke_menge,
         wein_rot_wert, wein_rot_menge, wein_weiss_wert, wein_weiss_menge, wein_rose_wert, wein_rose_menge, wein_schaum_wert, wein_schaum_menge,
         wein_apfel_wert, wein_apfel_menge, wein_frucht_wert, wein_frucht_menge, wein_wermut_wert, wein_wermut_menge, wein_sherry_wert,
         wein_sherry_menge, wein_portwein_wert, wein_portwein_menge, wein_anderes_wert, wein_anderes_menge, wein_ohneBez_wert, wein_ohneBez_menge,
         sprit_likör_wert, sprit_likör_menge, sprit_whisky_wert, sprit_whisky_menge, sprit_branntwein_wert, sprit_branntwein_menge, sprit_anderes_wert,
         sprit_anderes_menge, weight_bund)
```

```{r drinks to numeric} 
# Konvertiere alle Bier-, Wein- und Spirituosenmengen und -ausgaben in numerische Werte
evs[, grep("wein|bier|sprit|misch", names(evs))] <- sapply(evs[, grep("wein|bier|sprit|misch", names(evs))], as.numeric)
```

# Assign broader beverage categories to the drinks

```{r buildcats}

# 2.3) Zuordnung von Getränken zu Getränkekategorien
getraenketypen <- c('bier','wein', 'sprit')
bier <- c("bier_untergärig", "bier_anderes", "bier_misch", "bier_ohneBez")
wein <- c("wein_rot", "wein_weiss", "wein_rose")
sekt <- c("wein_schaum")
spirituosen <- c("sprit_likör", "sprit_whisky", "sprit_branntwein", "sprit_anderes")

evs_long <- pivot_longer(evs, cols = matches(paste0(getraenketypen, "_.*")), 
                             names_to = c("Getraenketyp", ".value"),
                             names_pattern = "(.*)_(.*)") %>%
  select(-c(matches("mischgetr")))

#new column for the broader beverage categories: bier, wein, sekt, spirituosen
evs_long <- evs_long %>%
  mutate(cat = case_when(
    Getraenketyp %in% bier ~ "bier",
    Getraenketyp %in% wein ~ "wein",
    Getraenketyp %in% sekt ~ "sekt",
    Getraenketyp %in% spirituosen ~ "spirituosen",
    TRUE ~ NA_character_  # Standardwert, falls kein Match
  ))

#check NAs
evs_long %>% filter(is.na(cat)) %>% select(Getraenketyp) %>% unique() #okay

#remove all unnecessary categories and columns with menge = 0 and wert = 0 (nothing bought)
evs_long <- evs_long %>% filter(!is.na(cat)) %>% filter(menge != 0 | wert != 0)

```
# Calculate spendings per category

## function for calculation the confidence interval of the mean
```{r calc_ci}
ci_mean <- function(x) {
  mean <- mean(x, na.rm = TRUE)
  se <- sd(x, na.rm = TRUE)/sqrt(length(x))
  lower_ci <- mean - 1.96*se
  upper_ci <- mean + 1.96*se
  return(c(mean, lower_ci, upper_ci))
}
```

## calculate average price per unit and per liter
```{r calcspendings}
evs_long$avgpriceperlit <- evs_long$wert/evs_long$menge

unit <- c("bier" = 0.33, "wein" = 0.125, "sekt" = 0.125, "spirituosen" = 0.04)

evs_long$unit <- unit[evs_long$cat]
evs_long$avgpriceperunit <- evs_long$avgpriceperlit*evs_long$unit

aggr_spends <- evs_long %>% group_by(cat) %>% summarise(mean_priceperunit_eur = mean(avgpriceperunit),
                                                              IQR_priceperunit = IQR(avgpriceperunit),
                                                              lower_ci = ci_mean(avgpriceperunit)[2],
                                                              upper_ci = ci_mean(avgpriceperunit)[3],
                                                              n_households = n(),
                                                              unit_lit = unique(unit))
```

## save results
```{r save_results}
#save as rds
saveRDS(aggr_spends, file = paste0(output_path, "aggr_spends.rds"))
```
