---
title: "Berechnung des durchschnittlichen Monatseinkommens"
subtitle: " pro Einkommensgruppe und Gewichtungsfaktor der EVS"
author: "Anna"
date: "2024-05-14"
output: 
  html_document:
    code_folding: hide
---

```{r setup, include=FALSE}
knitr::opts_chunk$set(echo = TRUE)
options(warn = -1)
# ==================================================================================================================================================================
# 0) ESSENTIALS
# ______________________________________________________________________________________________________________________
# clean workspace
rm(list=ls())

packages <- c("tidyverse", "readxl", "ggdist", "knitr", "kableExtra") 

# Install packages not yet installed
installed_packages <- packages %in% rownames(installed.packages())
if (any(installed_packages == FALSE)) {
  install.packages(packages[!installed_packages])
}
# Load packages
invisible(lapply(packages, library, character.only = TRUE))

# Export des Outputs
print(getwd())
exportdata <- TRUE # TRUE -> resultierende Datafiles werden exportiert
output_path <- "../Output/" # Pfad für Export der Ergebnisse
if (!dir.exists(output_path)) {
  dir.create(output_path)
}
```

```{r load data, include=FALSE}
## 1) LOAD EVS DATA
#EVS
evs_path <- file.path("../Data", "evs_ngt2018_slr.csv")
print(evs_path)
evs_raw <- read.csv(evs_path, header = TRUE, sep = ";", dec = ",", stringsAsFactors = FALSE)
```  


# Datengrundlage
## 1. EVS (Einkommens- und Verbrauchsstichprobe) 2018

In der EVS liegen Daten auf Haushaltsebene vor (n = 10351 Haushalte). Die Daten enthalten Informationen zu den Haushaltsmitgliedern, dem Haushaltsnettoeinkommen und Hochrechnungsfaktoren. Die Daten wurden im Jahr 2018 erhoben für einen Berichtszeitraum von einem Monat.


```{r prepare data, echo = FALSE}
# -----------------------------------------------------------------------------------------------------------------------
# 2.2) EVS

# Filtern und Umbenennen der relevanten Variablen
evs <- evs_raw %>%
  rename(ID = "EF3", #HaushaltsID
         N_Haushaltsmitglieder = "EF7", #Anzahl Personen im Haushalt
         sex_pers1 = "EF8u2", #Geschlecht Person 1 (Pers 1 ist immer Haupteinkommensbezieher)
         yob_pers1 = "EF8u3", #Alter Person 1
         sex_pers2 = "EF9u2", #Geschlecht Person 2
         yob_pers2 = "EF9u3", #Alter Person 2
         sex_pers3 = "EF10u2", #Geschlecht Person 3
         yob_pers3 = "EF10u3", #Alter Person 3
         sex_pers4 = "EF11u2",
         yob_pers4 = "EF11u3",
         sex_pers5 = "EF12u2",
         yob_pers5 = "EF12u3",
         sex_pers6 = "EF13u2",
         yob_pers6 = "EF13u3",
         sex_pers7 = "EF14u2",
         yob_pers7 = "EF14u3",
         sex_pers8 = "EF15u2",
         yob_pers8 = "EF15u3",
         n_kinder_u1 = "EF22", #Anzahl der ledigen Kinder des Haupteinkommensbeziehers / Partners im Haushalt unter 1 Jahr
         n_kinder_1_3 = "EF23", #Anzahl der ledigen Kinder des Haupteinkommensbeziehers / Partners im Haushalt zwischen 1 bis unter 3
         n_kinder_3_6 = "EF24", #Anzahl der ledigen Kinder des Haupteinkommensbeziehers / Partners im Haushalt zwischen 3 bis unter 6
         n_kinder_6_12 = "EF25", #Anzahl der ledigen Kinder des Haupteinkommensbeziehers / Partners im Haushalt zwischen 6 bis unter 12
         n_kinder_12_18 = "EF26", #Anzahl der ledigen Kinder des Haupteinkommensbeziehers / Partners im Haushalt zwischen 12 bis unter 18
         haushaltsnettoeinkommen_quartal = "EF30",
         weight_bund = "EF31") %>%
  select(ID, N_Haushaltsmitglieder, sex_pers1, yob_pers1, yob_pers2, sex_pers2, yob_pers3, sex_pers3,
         yob_pers4, sex_pers4, yob_pers5, sex_pers5, yob_pers6, sex_pers6, yob_pers7, sex_pers7, yob_pers8, sex_pers8, n_kinder_u1, n_kinder_1_3,
         n_kinder_3_6, n_kinder_6_12, n_kinder_12_18, haushaltsnettoeinkommen_quartal, weight_bund)
 
# Berechnung der Anzahl der Haushaltsmitglieder ab 18 Jahren
evs$N_Haushaltsmitglieder_adult <- evs$N_Haushaltsmitglieder - evs$n_kinder_u1 - evs$n_kinder_1_3 - evs$n_kinder_3_6 - evs$n_kinder_6_12 - evs$n_kinder_12_18
```

### 1.1. Nettoäquivalenzeinkommen berechnen und Einkommensgruppen bilden

1. Bedarfgewichtungsfaktor pro Haushalt berechnen nach neuer OECD-Skala:
   - Bedarfsgewicht 1 für erste erwachsene Person im Haushalt
   - 0,5 für weitere Personen im Alter von 14 und mehr Jahren
   - 0,3 für jedes Kind im Alter von unter 14 Jahren
```{r income}  
berechne_gewichtungsfaktor <- function(row) {
  gewichtung <- 1 # Faktor für Hauptverdiener (pers1)
  
  # iterate over other household members (pers2-pers8)
  for (i in 2:8) {
    pers <- paste0('yob_pers', i)
#    print(pers)
    yob <- row[[pers]]
#    print(yob)
    if (is.na(yob)) {
      gewichtung <- gewichtung + 0 # Wenn Geburtsjahr NA (=Person existiert nicht), addiere 0 zur Gewichtung
    } else {
      if (yob <= 2004) {
        gewichtung <- gewichtung + 0.5 # Für Personen <= 2004
      } else {
        gewichtung <- gewichtung + 0.3 # Für Personen > 2004
      }
    }
  }
  
  return(gewichtung)
}

evs$gewichtungsfaktor <- apply(evs, 1, berechne_gewichtungsfaktor)
```
``` {r filtering}
#include only households with minimum 1 person younger than 65
# filter dataset for any of yob_pers[i] > 1953
evs_below65 <- evs %>%
  filter(yob_pers1 > 1953 | yob_pers2 > 1953 | yob_pers3 > 1953 | yob_pers4 > 1953 | yob_pers5 > 1953 | yob_pers6 > 1953 | yob_pers7 > 1953 | yob_pers8 > 1953)

```

Hochrechnungsfaktoren: Einkommen repräsentativ für Bevölkerung unter 65 Jahren

CAVE: Hochrechnungsfaktoren sind wegen des Ausschlusses von Personen über 65 Jahren nicht mehr repräsentativ für die Gesamtbevölkerung. 


2. Haushaltsnettoeinkommen in Monatseinkommen umrechnen (Original auf Quartalsbasis)
``` {r income2}
evs_below65$haushaltsnettoeinkommen_month <- evs_below65$haushaltsnettoeinkommen_quartal/3
summary(evs_below65$haushaltsnettoeinkommen_month) #median 3801.7

#show relationship between income and weight
ggplot(evs_below65, aes(x = gewichtungsfaktor, y = haushaltsnettoeinkommen_month)) +
  geom_point(alpha = 0.1) +
# add boxplot for each weight group
  geom_boxplot(aes(group = gewichtungsfaktor), alpha = 0.5) +
  theme_minimal()
```
``` {r income groups}
evs_below65 <- evs_below65 %>%
  mutate(einkommensgruppe = cut(haushaltsnettoeinkommen_month,
                                breaks = c(-Inf, 500, 750, 1000, 1250, 1500, 1750, 2000, 2250, 2500, 3000, 4000, 5000, Inf),
                                labels = c("bis unter 500 Euro", "500 bis unter 750 Euro", "750 bis unter 1.000 Euro",
                                           "1.000 bis unter 1.250 Euro", "1.250 bis unter 1.500 Euro", "1.500 bis unter 1.750 Euro",
                                           "1.750 bis unter 2.000 Euro", "2.000 bis unter 2.250 Euro", "2.250 bis unter 2.500 Euro",
                                           "2.500 bis unter 3.000 Euro", "3.000 bis unter 4.000 Euro", "4.000 bis unter 5.000 Euro",
                                           "5.000 Euro und mehr"),include.lowest = TRUE, right = FALSE))
```
```{r check income groups}
table(evs_below65$einkommensgruppe)

ggplot(evs_below65, aes(x = haushaltsnettoeinkommen_month, y = einkommensgruppe)) +
  geom_point() +
  scale_x_continuous(limits = c(1, 4000)) +
  theme(axis.text.x = element_text(angle = 45, hjust = 1))

ggplot(evs_below65, aes(x = einkommensgruppe)) +
  geom_bar() +
  theme(axis.text.x = element_text(angle = 45, hjust = 1))
```

```{r income2}  
summary(evs_below65$gewichtungsfaktor)
summary(evs_below65$N_Haushaltsmitglieder_adult)
summary(evs_below65$N_Haushaltsmitglieder)
table(evs_below65$gewichtungsfaktor)

dist_bedarfsgewichte <- ggplot(evs_below65, aes(x = gewichtungsfaktor)) +
  geom_bar() +
  theme_minimal() +
  scale_x_continuous(breaks = seq(1, 4, 0.3))

#export dist_bedarfsgewichte
if (exportdata) {
  ggsave(paste0(output_path, "dist_bedarfsgewichte.png"), plot = dist_bedarfsgewichte, width = 10, height = 6)
}
```

```{r group gewichtungsfaktor}
#gewichtungsfaktor_grenzen <- quantile(evs_below65$gewichtungsfaktor, c(0, 0.25, 0.5, 0.75, 1)) -> fkt nicht, weil nicht eindeutig
#print(gewichtungsfaktor_grenzen)


gewichtungsfaktor_grenzen <- c(min(evs_below65$gewichtungsfaktor), 1.3, 1.6, 2.1, max(evs_below65$gewichtungsfaktor)) 


evs_below65$gewichtungsfaktor_grouped <- cut(evs_below65$gewichtungsfaktor, #neue Spalte mit Einkommensgruppen bilden
                            breaks = gewichtungsfaktor_grenzen,
                            labels = c("1.0", "1.3-1.5", "1.6-2.0", "2.1-4.1"), include.lowest = TRUE, right = FALSE)
```
```{r plot income groups}
table(evs_below65$gewichtungsfaktor_grouped, evs_below65$gewichtungsfaktor)

dist_groupedbedarfsgewichte <- ggplot(evs_below65, aes(x = gewichtungsfaktor_grouped)) +
  geom_bar()

#export dist_groupedbedarfsgewichte
if (exportdata) {
  ggsave(paste0(output_path, "dist_groupedbedarfsgewichte.png"), plot = dist_groupedbedarfsgewichte, width = 10, height = 6)
}
```

``` {r income3}
#Gewichtungsfaktoren berücksichtigen
str(evs_below65$weight_bund)
evs_below65$weight_bund <- as.numeric(evs_below65$weight_bund)
summary(evs_below65$weight_bund)


income_perincomegroupweight <- evs_below65 %>%
  group_by(einkommensgruppe, gewichtungsfaktor_grouped) %>%
  summarise(mean_haushaltsnettoeinkommen_month =
  mean(haushaltsnettoeinkommen_month, na.rm = TRUE),
  weighted_mean_haushaltsnettoeinkommen_month = sum(haushaltsnettoeinkommen_month * weight_bund, na.rm = TRUE) / sum(weight_bund, na.rm = TRUE),
            median_haushaltsnettoeinkommen_month = median(haushaltsnettoeinkommen_month, na.rm = TRUE),
            sd_haushaltsnettoeinkommen_month = sd(haushaltsnettoeinkommen_month, na.rm = TRUE),
            n = n())



#export data as csv
if (exportdata) {
  write.csv2(income_perincomegroupweight, file = paste0(output_path, "income_perincomegroupweight_v2.csv"), row.names = FALSE)
}
```