---
title: "Berechnung der durchschnittlichen Ausgaben pro Alkohol-Standarddrink"
subtitle: "nach Getränketyp, Einkommen, Alter, Geschlecht und Trinkgruppe mittels EVS und ESA"
author: "Anna"
date: "2024-04-03"
output: 
  html_document:
    code_folding: hide
---

```{r setup, include=FALSE}
knitr::opts_chunk$set(echo = TRUE)
options(warn = -1)
# ==================================================================================================================================================================
# 0) ESSENTIALS
# ______________________________________________________________________________________________________________________
# clean workspace
rm(list=ls())

packages <- c("tidyverse", "readxl", "ggdist", "knitr", "kableExtra") 

# Install packages not yet installed
installed_packages <- packages %in% rownames(installed.packages())
if (any(installed_packages == FALSE)) {
  install.packages(packages[!installed_packages])
}
# Load packages
invisible(lapply(packages, library, character.only = TRUE))

# Export des Outputs
print(getwd())
exportdata <- TRUE # TRUE -> resultierende Datafiles werden exportiert
output_path <- "../Output/" # Pfad für Export der Ergebnisse
if (!dir.exists(output_path)) {
  dir.create(output_path)
}
```

```{r load data, include=FALSE}
## 1) LOAD DATA
#EVS
evs_path <- file.path("../Data", "evs_ngt2018_slr.csv")
print(evs_path)
evs_raw <- read.csv(evs_path, header = TRUE, sep = ";", dec = ",", stringsAsFactors = FALSE)
#ESA
#esa_path_old <- file.path("../../ESA", "ESA_Alc_Share_240626.xlsx")
esa_path <- file.path("../../ESA", "ESA_Alc_Share_241031.xlsx")
esa_socgruppen_raw <- readxl::read_excel(esa_path, sheet = "Sozio Gruppen (30 T)")
```  


# Datengrundlage
## 1. EVS (Einkommens- und Verbrauchsstichprobe) 2018

In der EVS liegen Daten auf Haushaltsebene vor (n = 10351 Haushalte). Die Daten enthalten Informationen zu den Haushaltsmitgliedern, dem Haushaltsnettoeinkommen und den Ausgaben (Wert) und der gekauften Menge (in l) für verschiedene Getränkearten. Die Daten wurden im Jahr 2018 erhoben für einen Berichtszeitraum von einem Monat. Hochrechnungsfaktoren, um die Daten auf die Bevölkerung in Deutschland zu extrapolieren sind vorhanden, werden aber zur Berechnen der durchschnittlichen Ausgaben pro Drink nicht berücksichtigt. Essenziell ist, dass es nur um AlkoholKÄUFE im Einzelhandel geht, nicht um den tatsächlichen Konsum. Ausgenommen sind ebenso Käufe in der Gastronomie.


```{r, echo = FALSE}
# -----------------------------------------------------------------------------------------------------------------------
# 2.2) EVS

# Filtern und Umbenennen der relevanten Variablen
evs <- evs_raw %>%
  rename(ID = "EF3", #HaushaltsID
         N_Haushaltsmitglieder = "EF7", #Anzahl Personen im Haushalt
         sex_pers1 = "EF8u2", #Geschlecht Person 1 (Pers 1 ist immer Haupteinkommensbezieher)
         yob_pers1 = "EF8u3", #Alter Person 1
         sex_pers2 = "EF9u2", #Geschlecht Person 2
         yob_pers2 = "EF9u3", #Alter Person 2
         sex_pers3 = "EF10u2", #Geschlecht Person 3
         yob_pers3 = "EF10u3", #Alter Person 3
         sex_pers4 = "EF11u2",
         yob_pers4 = "EF11u3",
         sex_pers5 = "EF12u2",
         yob_pers5 = "EF12u3",
         sex_pers6 = "EF13u2",
         yob_pers6 = "EF13u3",
         sex_pers7 = "EF14u2",
         yob_pers7 = "EF14u3",
         sex_pers8 = "EF15u2",
         yob_pers8 = "EF15u3",
         n_kinder_u1 = "EF22", #Anzahl der ledigen Kinder des Haupteinkommensbeziehers / Partners im Haushalt unter 1 Jahr
         n_kinder_1_3 = "EF23", #Anzahl der ledigen Kinder des Haupteinkommensbeziehers / Partners im Haushalt zwischen 1 bis unter 3
         n_kinder_3_6 = "EF24", #Anzahl der ledigen Kinder des Haupteinkommensbeziehers / Partners im Haushalt zwischen 3 bis unter 6
         n_kinder_6_12 = "EF25", #Anzahl der ledigen Kinder des Haupteinkommensbeziehers / Partners im Haushalt zwischen 6 bis unter 12
         n_kinder_12_18 = "EF26", #Anzahl der ledigen Kinder des Haupteinkommensbeziehers / Partners im Haushalt zwischen 12 bis unter 18
         haushaltsnettoeinkommen_quartal = "EF30", #Haushaltsnettoeinkommen aus der Quartalsrechnung ( + / - Vorzeichen)
         bier_untergärig_wert = "EF284u2", #ausgegebener Betrag für untergäriges Bier
         bier_untergärig_menge = "EF284u1", #Menge des gekauften untergärigen Biers
         bier_anderes_wert = "EF285u2", #ausgegebener Betrag für anderes Bier (altbier, kölsch, weizen, ...)
         bier_anderes_menge = "EF285u1", #Menge des gekauften anderen Biers
         bier_misch_wert = "EF287u2", #ausgegebener Betrag für Biermischgetränke, z.B. mit Cola
         bier_misch_menge = "EF287u1", #Menge des gekauften Biermischgetränks
         bier_ohneBez_wert = "EF288u2", #ausgegebener Betrag für Bier ohne nähere Bezeichnung
         bier_ohneBez_menge = "EF288u1", #Menge des gekauften Biers ohne nähere Bezeichnung
         mischgetraenke_wert = "EF272u2", #ausgegebener Betrag für Erfrischungsmixgetränke mit Alkoholgehalt unter 6%, z. B. Alkopops
         mischgetraenke_menge = "EF272u1", #Menge des gekauften Erfrischungsmixgetränks
         wein_rot_wert = "EF273u2", #ausgegebener Betrag für Rotwein
         wein_rot_menge = "EF273u1", #Menge des gekauften Rotweins
         wein_weiss_wert = "EF274u2", #ausgegebener Betrag für Weißwein
         wein_weiss_menge = "EF274u1", #Menge des gekauften Weißweins
         wein_rose_wert = "EF275u2", #ausgegebener Betrag für Roséwein
         wein_rose_menge = "EF275u1", #Menge des gekauften Roséweins
         wein_schaum_wert = "EF276u2", #ausgegebener Betrag für Schaumwein
         wein_schaum_menge = "EF276u1", #Menge des gekauften Schaumweins
         wein_apfel_wert = "EF277u2", #ausgegebener Betrag für Apfelwein
         wein_apfel_menge = "EF277u1", #Menge des gekauften Apfelweins
         wein_frucht_wert = "EF278u2", #ausgegebener Betrag für Fruchtwein
         wein_frucht_menge = "EF278u1", #Menge des gekauften Fruchtweins
         wein_wermut_wert = "EF279u2", #ausgegebener Betrag für Wermut
         wein_wermut_menge = "EF279u1", #Menge des gekauften Wermuts
         wein_sherry_wert = "EF280u2", #ausgegebener Betrag für Sherry
         wein_sherry_menge = "EF280u1", #Menge des gekauften Sherrys
         wein_portwein_wert = "EF281u2", #ausgegebener Betrag für Portwein
         wein_portwein_menge = "EF281u1", #Menge des gekauften Portweins
         wein_anderes_wert = "EF282u2", #ausgegebener Betrag für andere weinhaltige Getränke
         wein_anderes_menge = "EF282u1", #Menge der gekauften anderen weinhaltigen Getränke
         wein_ohneBez_wert = "EF283u2", #ausgegebener Betrag für Wein ohne nähere Bezeichnung
         wein_ohneBez_menge = "EF283u1", #Menge des gekauften Weins ohne nähere Bezeichnung
         sprit_likör_wert = "EF268u2", #ausgegebener Betrag für Likör
         sprit_likör_menge = "EF268u1", #Menge des gekauften Likörs
         sprit_whisky_wert = "EF269u2", #ausgegebener Betrag für Whisky
         sprit_whisky_menge = "EF269u1", #Menge des gekauften Whiskys
         sprit_branntwein_wert = "EF270u2", #ausgegebener Betrag für Branntwein
         sprit_branntwein_menge = "EF270u1", #Menge des gekauften Branntweins
         sprit_anderes_wert = "EF271u2", #ausgegebener Betrag für andere Spirituosen  (z.B. Rum, Wodka, Korn, ...) mehr als 6% Alkohol
         sprit_anderes_menge = "EF271u1",
         weight_bund = "EF31") %>% #Menge der gekauften anderen Spirituosen 
  select(ID, N_Haushaltsmitglieder, sex_pers1, yob_pers1, yob_pers2, sex_pers2, yob_pers3, sex_pers3,
         yob_pers4, sex_pers4, yob_pers5, sex_pers5, yob_pers6, sex_pers6, yob_pers7, sex_pers7, yob_pers8, sex_pers8, n_kinder_u1, n_kinder_1_3,
         n_kinder_3_6, n_kinder_6_12, n_kinder_12_18, haushaltsnettoeinkommen_quartal, bier_untergärig_wert, bier_untergärig_menge, bier_anderes_wert,
         bier_anderes_menge, bier_misch_wert, bier_misch_menge, bier_ohneBez_wert, bier_ohneBez_menge, mischgetraenke_wert, mischgetraenke_menge,
         wein_rot_wert, wein_rot_menge, wein_weiss_wert, wein_weiss_menge, wein_rose_wert, wein_rose_menge, wein_schaum_wert, wein_schaum_menge,
         wein_apfel_wert, wein_apfel_menge, wein_frucht_wert, wein_frucht_menge, wein_wermut_wert, wein_wermut_menge, wein_sherry_wert,
         wein_sherry_menge, wein_portwein_wert, wein_portwein_menge, wein_anderes_wert, wein_anderes_menge, wein_ohneBez_wert, wein_ohneBez_menge,
         sprit_likör_wert, sprit_likör_menge, sprit_whisky_wert, sprit_whisky_menge, sprit_branntwein_wert, sprit_branntwein_menge, sprit_anderes_wert,
         sprit_anderes_menge, weight_bund)
```

```{r drinks to numeric} 
# Konvertiere alle Bier-, Wein- und Spirituosenmengen und -ausgaben in numerische Werte
evs[, grep("wein|bier|sprit|misch", names(evs))] <- sapply(evs[, grep("wein|bier|sprit|misch", names(evs))], as.numeric)
```

```{r factorise sex}
# all columns beginning with sex to factor
levels_sex <- c(1, 2)  # ursprüngliche Werte
labels_sex <- c("Male", "Female")  # neue Labels

# Alle Spalten, die "sex_pers" im Namen haben, identifizieren
sex_columns <- grep("sex_pers", names(evs), value = TRUE)

# Umwandlung der identifizierten Spalten in Faktoren
evs[, sex_columns] <- lapply(evs[, sex_columns], function(x) {
  factor(x, levels = levels_sex, labels = labels_sex)
})

```

```{r n adults} 
evs$N_Haushaltsmitglieder_adult <- evs$N_Haushaltsmitglieder - evs$n_kinder_u1 - evs$n_kinder_1_3 - evs$n_kinder_3_6 - evs$n_kinder_6_12 - evs$n_kinder_12_18
``` 

```{r show data}  
print(head(evs))
print(nrow(evs))
```

**Plausibilitätscheck**: Um die Daten kennenzulernen, schauen wir uns zunächst an, wie hoch die Ausgaben für die jeweiligen Getränketypen sind (in handelsüblichen Größen).

```{r plausicheck}
# data to long format with one column for beverage type
getraenketypen <- c('bier','wein', 'sprit', 'mischgetraenke')

# data to lomg format
temp_df <- pivot_longer(evs, cols = matches(paste0(getraenketypen, "_.*")), 
                             names_to = c("Getraenketyp", ".value"),
                             names_pattern = "(.*)_(.*)")

temp_df$avgpriceperlit <- temp_df$wert/temp_df$menge

#convert avg price to standard units one can find in stores (bier = 0,33l, wein = 0,75l, sprit = 0,7l)
temp_df$avgpriceperstd <- ifelse(grepl("bier", temp_df$Getraenketyp), temp_df$avgpriceperlit*0.33,
                                     ifelse(grepl("wein", temp_df$Getraenketyp), temp_df$avgpriceperlit*0.75,
                                            ifelse(grepl("sprit", temp_df$Getraenketyp), temp_df$avgpriceperlit*0.75,
                                                   ifelse(grepl("mischgetraenke", temp_df$Getraenketyp), temp_df$avgpriceperlit*0.33, 
                                                          0))))

#plot
spending_beer <- ggplot(subset(temp_df, grepl("bier", Getraenketyp)), aes(x = Getraenketyp, y = avgpriceperstd)) +
  geom_violin() +
  geom_boxplot(width = 0.2, outlier.shape = NA) +
  geom_jitter(width = 0.45, size = 0.2, alpha=0.1) +
  labs(title = "Ausgaben pro 0,33l Bier",
       y = "Ausgaben pro 0,33l (€)",
       x = "Getränketyp") +
  theme_minimal() +
  scale_y_continuous(limits = c(0, 2.5)) +
  theme(axis.text.x = element_text(angle = 45, hjust = 1))

spending_wine <- ggplot(subset(temp_df, grepl("^wein", Getraenketyp)), aes(x = Getraenketyp, y = avgpriceperstd)) +
  geom_boxplot(width = 0.2, outlier.shape = NA) +
  geom_jitter(width = 0.45, size = 0.2, alpha=0.1) +
  labs(title = "Ausgaben Preis pro 0,75l Wein",
       y = "Ausgaben pro 0,75l (€)",
       x = "Getränketyp") +
  theme_minimal() +
  scale_y_continuous(limits = c(0, 10)) +
  theme(axis.text.x = element_text(angle = 45, hjust = 1))

spending_sprit <- ggplot(subset(temp_df, grepl("sprit", Getraenketyp)), aes(x = Getraenketyp, y = avgpriceperstd)) +
  geom_violin() +
  geom_boxplot(width = 0.2, outlier.shape = NA) +
  geom_jitter(width = 0.45, size = 0.2, alpha=0.1) +
  labs(title = "Ausgaben pro 0,75l Spirituosen",
       y = "Ausgaben pro 0,75l (€)",
       x = "Getränketyp") +
  theme_minimal() +
  scale_y_continuous(limits = c(0, 20)) +
  theme(axis.text.x = element_text(angle = 45, hjust = 1))

spending_misch <- ggplot(subset(temp_df, grepl("mischgetraenke", Getraenketyp)), aes(x = Getraenketyp, y = avgpriceperstd)) +
  geom_violin() +
  geom_boxplot(width = 0.1, outlier.shape = NA) +
  geom_jitter(width = 0.1, size = 0.6, alpha=0.1) +
  labs(title = "Ausgaben pro 0,33l Mischgetränk",
       y = "Ausgaben pro 0,33l (€)",
       x = "Getränketyp") +
  theme_minimal() +
  scale_y_continuous(limits = c(0, 4))


ggsave(file.path(output_path, "spending_beer.png"), spending_beer, width = 6, height = 6, units = "in", bg = "white")
ggsave(file.path(output_path, "spending_wine.png"), spending_wine, width = 6, height = 6, units = "in", bg = "white")
ggsave(file.path(output_path, "spending_sprit.png"), spending_sprit, width = 6, height = 6, units = "in", bg = "white")
ggsave(file.path(output_path, "spending_misch.png"), spending_misch, width = 6, height = 6, units = "in", bg = "white")

spending_beer
spending_wine
spending_sprit
spending_misch
```

Die Verteilungen sind alle rechtsschief, dh es gibt viele Haushalte, die wenig für Alkohol ausgeben und wenige, die viel ausgeben. Die Median Ausgaben pro Einheit sind erstaunlich niedrig, scheinen aber plausibel.

Konkret betragen die durchschnittlichen und Median - Ausgaben in den EVS-Daten:

```{r avgprice}

priceperunit <- temp_df %>%
  group_by(Getraenketyp) %>%
  summarise(avg_price_per_unit_mean = mean(avgpriceperstd, na.rm = T),
            avg_pice_per_unit_median = median(avgpriceperstd, na.rm = T)) %>%
  mutate(unit = ifelse(grepl("bier", Getraenketyp), "0,33l",
                   ifelse(grepl("^wein", Getraenketyp), "0,75l",
                      ifelse(grepl("sprit", Getraenketyp), "0,75l", 
                             ifelse(grepl("misch", Getraenketyp), "0,33l", "0")))))

kable(priceperunit)


priceperunit_broadercats <- temp_df %>%
  mutate(cat = ifelse(grepl("bier", Getraenketyp), "Bier",
                   ifelse(grepl("^wein", Getraenketyp), "Wein",
                      ifelse(grepl("sprit", Getraenketyp), "Spirituosen", 
                             ifelse(grepl("misch", Getraenketyp), "Mischgetränke", "0"))))) %>%
  group_by(cat) %>%
  summarise(avg_price_per_unit_mean = mean(avgpriceperstd, na.rm = T),
            avg_pice_per_unit_median = median(avgpriceperstd, na.rm = T)) %>%
  mutate(unit = ifelse(grepl("Bier", cat), "0,33l",
                   ifelse(grepl("Wein", cat), "0,75l",
                      ifelse(grepl("Spirituosen", cat), "0,75l", 
                             ifelse(grepl("Mischgetränke", cat), "0,33l", "0")))))
```

### 1.1. Nettoäquivalenzeinkommen berechnen und Einkommensgruppen bilden

1. Bedarfgewichtungsfaktor pro Haushalt berechnen nach neuer OECD-Skala:
   - Bedarfsgewicht 1 für erste erwachsene Person im Haushalt
   - 0,5 für weitere Personen im Alter von 14 und mehr Jahren
   - 0,3 für jedes Kind im Alter von unter 14 Jahren
```{r income}  
berechne_gewichtungsfaktor <- function(row) {
  gewichtung <- 1 # Faktor für Hauptverdiener (pers1)
  
  # iterate over other household members (pers2-pers8)
  for (i in 2:8) {
    pers <- paste0('yob_pers', i)
#    print(pers)
    yob <- row[[pers]]
#    print(yob)
    if (is.na(yob)) {
      gewichtung <- gewichtung + 0 # Wenn Geburtsjahr NA (=Person existiert nicht), addiere 0 zur Gewichtung
    } else {
      if (yob <= 2004) {
        gewichtung <- gewichtung + 0.5 # Für Personen <= 2004
      } else {
        gewichtung <- gewichtung + 0.3 # Für Personen > 2004
      }
    }
  }
  
  return(gewichtung)
}

evs$gewichtungsfaktor <- apply(evs, 1, berechne_gewichtungsfaktor)
```

```{r check, echo=FALSE, include=FALSE}  
# check: Kontrolliere, ob die Gewichtungsfaktoren korrekt berechnet wurden beispielhaft für Haushalte mit 2 Personen
evs[evs$N_Haushaltsmitglieder == 2, c("N_Haushaltsmitglieder", "gewichtungsfaktor", "yob_pers1", "yob_pers2")]
```
2. Haushaltsnettoeinkommen in Monatseinkommen umrechnen (Original auf Quartalsbasis)
``` {r income2}
evs$haushaltsnettoeinkommen_month <- evs$haushaltsnettoeinkommen_quartal/3
summary(evs$haushaltsnettoeinkommen_month) #median 3496.7
```
3. Monatliches Haushaltsnettoeinkommen durch Gewichtungsfaktor teilen
```{r income3}
evs$netequincome <- evs$haushaltsnettoeinkommen_month / evs$gewichtungsfaktor
summary(evs$netequincome)
```
Laut Statistischem Bundesamt liegt das Median Äquivalenzeinkommen bei 22713 Euro / 12 = 1892 Euro pro Monat.
Hier deutlich höher -> evtl. weil Hochrechnungsfaktoren nicht berücksichtigt wurden?

4. **Terzile** (äquivalent zu ESA um drei Einkommensgruppen zu bilden)

Terzile entsprechen den EU SILC Dezilen (niedrig: 1.-3. Dezil; mittel: 4-7. Dezil; hoch: 8.-10. Dezil)

```{r income4}
# Einkommensgruppe: 1 <= Wert 1. Terzil, 2 <= 2. Terzil, 3 <= 3. Terzil des Nettoäquivaleinkommens
terzile_einkommen_grenzen_EUSILC_terz <- c(-Inf, 1462, 2406, Inf)

evs$einkommensgruppe <- cut(evs$netequincome, 
                            breaks = terzile_einkommen_grenzen_EUSILC_terz,
                            labels = c("niedrig", "mittel", "hoch"),
                            right = TRUE)

#check
table(evs$einkommensgruppe)

```
## 2. ESA (Basis um Trinkgruppen zu bilden)

```{r esa}

# Auswahl der relevanten Spalten (Geschlecht, Alter, Einkommen, Risikoarm_kon(%), Riskant_kon(%), Hoch_kon(%)) für die Einteilung der Trinkgruppen (kon = nur unter Konsumierenden)

esa_perctrinkgruppen <- esa_socgruppen_raw %>%
  select("Geschlecht", "Alter", "Einkommen", "Risikoarm_kon30", "Riskant_kon30", "Hoch_kon30")

# Anpassen an EVS
esa_perctrinkgruppen <- esa_perctrinkgruppen %>%
  mutate(Einkommen_new = factor(Einkommen, levels = c("Niedriges Einkommen", "Mittleres Einkommen", "Hohes Einkommen"), labels = c("niedrig", "mittel", "hoch")),
         Alter_new = factor(sub(" Jahre", "", Alter), labels = c("18-34", "35-59", "60+"))) %>%
  rename(Risikoarm = Risikoarm_kon30, Riskant = Riskant_kon30, Hoch = Hoch_kon30)

# Prozente zu Dezimalzahlen umwandeln
esa_perctrinkgruppen <- esa_perctrinkgruppen %>%
  mutate(across(c(Risikoarm, Riskant, Hoch), ~ . / 100))

## einschub: plot der verteilung der risikogruppen
#------------------------------------------------------------
esa_perctrinkgruppen_long <- esa_perctrinkgruppen %>%
  pivot_longer(cols = c("Risikoarm", "Riskant", "Hoch"), names_to = "Trinkgruppe", values_to = "Anteil") %>%
  mutate(Trinkgruppe = factor(Trinkgruppe, levels = c("Risikoarm", "Riskant", "Hoch")))

# anteil risikogruppen nach geschlecht, alter, einkommen -> kaum unterschiede zwischen geschlechtern?
perc_trgr_sexageincome <- ggplot(esa_perctrinkgruppen_long, aes(x = Alter, y = Anteil, fill = Trinkgruppe)) +
  geom_bar(position = "stack", stat = "identity") +
  facet_grid(Einkommen~Geschlecht) +
   scale_fill_manual(values = c("Risikoarm" = "#FFCCCC", "Riskant" = "#FF6666", "Hoch" = "#8B0000")) +
  labs(title = "ESA: Verteilung der Trinkgruppen",
       subtitle = "nach Alter, Geschlecht und Einkommen (unter Konsumierenden)",
       y = "Anteil", x = "Altersgruppe") +
  theme_minimal()

# nur hochrisikogruppe - vor allem ältere männer, unter jungen frauen und jungen männern ähnlich hoch?!
perc_highrisk_sexage <- ggplot(esa_perctrinkgruppen, aes(x = Geschlecht, y = Hoch, fill = Alter)) +
  stat_summary(fun = "mean", geom = "bar", position = "dodge") +
  labs(title = "Anteil mit Hochrisikonsum nach Alter und Geschlecht (unter Konsumierenden)",
       y = "Anteil", x = "Geschlecht") +
  theme_minimal()

if (exportdata == TRUE) {
  ggsave(file.path(output_path, "perc_trgr_sexageincome.png"), perc_trgr_sexageincome, width = 10, height = 6, units = "in")
  ggsave(file.path(output_path, "perc_highrisk_sexage.png"), perc_highrisk_sexage, width = 6, height = 6, units = "in")
}

print(head(esa_perctrinkgruppen[,1:6]))
perc_trgr_sexageincome
perc_highrisk_sexage

#ERROR? prevalences do not sum up to 1 within each group -> check
```  

# Ausgaben pro Standarddrink auf Haushaltsebene berechnen (gewichtet nach Anzahl der erwachsenen Haushaltsmitglieder)

## Umrechnung in Standarddrinks

Zunächst werden die gekauften Mengen in Standarddrinks umgerechnet, um die Getränketypen vergleichbar zu machen.
```{r stdd, class.source = "fold-show"}
## gekaufte Mengen (in l) in Standarddrinks (stdd=standarddrinks) umrechnen

# Alkolholgehalt in Getränkearten
abv <- c(bier_untergärig = 0.05, bier_anderes = 0.05, bier_misch = 0.025, bier_ohneBez = 0.05,
         wein_rot = 0.12, wein_weiss = 0.12, wein_rose = 0.12, wein_schaum = 0.11, wein_apfel = 0.06, wein_frucht = 0.06, wein_wermut = 0.16, wein_sherry = 0.16, wein_portwein = 0.20, wein_anderes = 0.12, wein_ohneBez = 0.12,
         sprit_likör = 0.23, sprit_whisky = 0.4, sprit_branntwein = 0.4, sprit_anderes = 0.41, mischgetraenke = 0.04)

#note: "wein_schaum" hat hier weniger Alkoholgehalt als Wein, da jeweils der zweite Peak aus Table 1, Kuitunen-Paul et al. 2017 verwendet wurde (11 für Schaumwein, 12 für Wein): "The distribution of the category wine was left-skewed with two peaks (about 6.0 and 12.0% vol), with 25% of the beverages below 10% vol. The first peak mainly contained wine spritzer, mulled wine and must/new wine, while common red and white wines represented most beverages under the second peak."
#note: "Sprit Anderes" examples are Korn, Rum, Wodka in the questionnaire -> used the catergory "Schnapps" from Table 1, Kuitunen-Paul et al. 2017
#note: Alkoholgehalt von Mischgetränken in ESA: "1 Mischgetränk enthält im ESA 0.04L Spirituose mit 33% Vol Alc (die restlichen 0.26/0.36L sind dann nicht-alkoholisch)", daher wird hier Alkoholgehalt von 4% angenommen (Durschnitt von 0.3 und 0.4l Größe)
#Portwein mit 20 % Alkoholgehalt, da in Kuitunen-Paul et al. 2017 nicht explizit aufgeführt, würde unter °fortified wine° fallen, aber Alkoholgehalt ist höher als in Paper angegeben (19-22% laut Wikipedia)
#Likör: in EVS keine Trennung nach sweet liqueur und liqueur, daher Mittwelwert aus beidem (((1089*20.41) + (308*31.03))/(1089+308)) = 22.75% 


standard_drink_g <- 12

for (col in names(evs)) {
  if (grepl("_menge$", col)) {
    alcohol_type <- sub("_menge$", "", col)  # entferne '_menge' zwecks übereinstimmung mit getränkearten in abv
    print(alcohol_type)
    if (alcohol_type %in% names(abv)) {
      new_col <- paste0(col, "_stdd")
      evs[[new_col]] <- (evs[[col]]* 1000 * abv[alcohol_type] * 0.789) / standard_drink_g #*1000 to convert l to ml, *0.789 = density of ethanol
    }
  }
}

evs %>% select(bier_misch_menge, bier_misch_menge_stdd) #check stdd conversion -> okay
```

## Zusammenfassung zu Bier, Wein und Spirituosen

Dann fasse ich jeweils Ausgaben, Mengen in l und Mengen in Standarddrinks der einzelnen Getränketypen zu Bier, Wein und Spirituosen zusammen.
Mischgetränke brauchen nicht zusammengefasst werden, da es nur eine Kategorie gibt.

```{r summarizebevtype, class.source = "fold-show" }  
# BIER
evs$Bier_Wert <- evs$bier_untergärig_wert + evs$bier_anderes_wert + evs$bier_misch_wert + evs$bier_ohneBez_wert

evs$Bier_Menge <- evs$bier_untergärig_menge + evs$bier_anderes_menge + evs$bier_misch_menge + evs$bier_ohneBez_menge

evs$Bier_Menge_stdd <- evs$bier_untergärig_menge_stdd + evs$bier_anderes_menge_stdd + evs$bier_misch_menge_stdd + evs$bier_ohneBez_menge_stdd

#WEIN
evs$Wein_Wert <- evs$wein_rot_wert + evs$wein_weiss_wert + evs$wein_rose_wert + evs$wein_schaum_wert + evs$wein_apfel_wert + evs$wein_frucht_wert + evs$wein_wermut_wert + evs$wein_sherry_wert + evs$wein_portwein_wert + evs$wein_anderes_wert + evs$wein_ohneBez_wert

evs$Wein_Menge <- evs$wein_rot_menge + evs$wein_weiss_menge + evs$wein_rose_menge + evs$wein_schaum_menge + evs$wein_apfel_menge + evs$wein_frucht_menge + evs$wein_wermut_menge + evs$wein_sherry_menge + evs$wein_portwein_menge + evs$wein_anderes_menge + evs$wein_ohneBez_menge

evs$Wein_Menge_stdd <- evs$wein_rot_menge_stdd + evs$wein_weiss_menge_stdd + evs$wein_rose_menge_stdd + evs$wein_schaum_menge_stdd + evs$wein_apfel_menge_stdd + evs$wein_frucht_menge_stdd + evs$wein_wermut_menge_stdd + evs$wein_sherry_menge_stdd + evs$wein_portwein_menge_stdd + evs$wein_anderes_menge_stdd + evs$wein_ohneBez_menge_stdd

# SPRIT
evs$Sprit_Wert <- evs$sprit_likör_wert + evs$sprit_whisky_wert + evs$sprit_branntwein_wert + evs$sprit_anderes_wert

evs$Sprit_Menge <- evs$sprit_likör_menge + evs$sprit_whisky_menge + evs$sprit_branntwein_menge + evs$sprit_anderes_menge

evs$Sprit_Menge_stdd <- evs$sprit_likör_menge_stdd + evs$sprit_whisky_menge_stdd + evs$sprit_branntwein_menge_stdd + evs$sprit_anderes_menge_stdd
``` 

# Einschub: Wie groß ist der Anteil der Haushalte mit ü65-jährigen am Gesamtkonsum? 

```{r share over 64}
evs <- evs %>% 
  rowwise() %>% 
  mutate(allabove64 = !any(c_across(c(yob_pers1, yob_pers2, yob_pers3, yob_pers4, 
                                      yob_pers5, yob_pers6, yob_pers7, yob_pers8)) > 1953, na.rm = TRUE)) %>%
  ungroup()

evs$weight_bund <- as.numeric(evs$weight_bund)
summary(evs$weight_bund)
table(evs$allabove64)

#check -> okay
evs %>% select(yob_pers1, yob_pers2, yob_pers3, yob_pers4, yob_pers5, yob_pers6, yob_pers7, yob_pers8, allabove64)

ggplot(evs, aes(x = allabove64, y = netequincome)) +
  geom_violin() +
  geom_boxplot(width = 0.1, outlier.shape = NA) + # outlier.shape = NA, um Outlier bei Bedarf zu verstecken
  ylim(NA, 10000)

#summary of total bought drinks
shareoverunder65 <- evs %>%
  group_by(allabove64) %>%
  summarise(total_wine = sum(Wein_Menge_stdd * weight_bund, na.rm = TRUE),
            total_beer = sum(Bier_Menge_stdd* weight_bund, na.rm = TRUE),
            total_sprit = sum(Sprit_Menge_stdd* weight_bund, na.rm = TRUE),
            total_mix = sum(mischgetraenke_menge_stdd* weight_bund, na.rm = TRUE),
            total_all = total_wine + total_beer + total_sprit + total_mix) %>%
  ungroup()


total_wine <- sum(shareoverunder65$total_wine,na.rm=TRUE)
total_beer <- sum(shareoverunder65$total_beer,na.rm=TRUE)
total_sprit <- sum(shareoverunder65$total_sprit,na.rm=TRUE)
total_mix <- sum(shareoverunder65$total_mix,na.rm=TRUE)
total_all <- sum(shareoverunder65$total_all,na.rm=TRUE)


# Anteil berechnen
shareover64_wine <- shareoverunder65 %>%
  filter(allabove64 == TRUE) %>%
  pull(total_wine) / total_wine

shareover64_beer <- shareoverunder65 %>%
  filter(allabove64 == TRUE) %>%
  pull(total_beer) / total_beer

shareover64_sprit <- shareoverunder65 %>%
  filter(allabove64 == TRUE) %>%
  pull(total_sprit) / total_sprit

shareover64_mix <- shareoverunder65 %>%
  filter(allabove64 == TRUE) %>%
  pull(total_mix) / total_mix

shareover64_all <- shareoverunder65 %>%
  filter(allabove64 == TRUE) %>%
  pull(total_all) / total_all

cat("Anteil über 64 - Wein:", shareover64_wine, "\n")
cat("Anteil über 64 - Bier:", shareover64_beer, "\n")
cat("Anteil über 64 - Sprit:", shareover64_sprit, "\n")
cat("Anteil über 64 - Mischgetränke:", shareover64_mix, "\n")
cat("Anteil über 64 - Gesamt:", shareover64_all, "\n")

prop.table(table(evs$allabove64))

# summary der spendings

spending_shareoverunder65 <- evs %>%
  group_by(allabove64) %>%
  summarise(total_wine = sum(Wein_Wert * weight_bund, na.rm = TRUE),
            total_beer = sum(Bier_Wert* weight_bund, na.rm = TRUE),
            total_sprit = sum(Sprit_Wert* weight_bund, na.rm = TRUE),
            total_mix = sum(mischgetraenke_wert* weight_bund, na.rm = TRUE),
            total_all = total_wine + total_beer + total_sprit + total_mix) %>%
  ungroup()

spend_total_wine <- sum(spending_shareoverunder65$total_wine,na.rm=TRUE)
spend_total_beer <- sum(spending_shareoverunder65$total_beer,na.rm=TRUE)
spend_total_sprit <- sum(spending_shareoverunder65$total_sprit,na.rm=TRUE)
spend_total_mix <- sum(spending_shareoverunder65$total_mix,na.rm=TRUE)
spend_total_all <- sum(spending_shareoverunder65$total_all,na.rm=TRUE)

# Anteil berechnen
spend_shareover64_wine <- spending_shareoverunder65 %>%
  filter(allabove64 == TRUE) %>%
  pull(total_wine) / spend_total_wine

spend_shareover64_beer <- spending_shareoverunder65 %>%
  filter(allabove64 == TRUE) %>%
  pull(total_beer) / spend_total_beer

spend_shareover64_sprit <- spending_shareoverunder65 %>%
  filter(allabove64 == TRUE) %>%
  pull(total_sprit) / spend_total_sprit

spend_shareover64_mix <- spending_shareoverunder65 %>%
  filter(allabove64 == TRUE) %>%
  pull(total_mix) / spend_total_mix

spend_shareover64_all <- spending_shareoverunder65 %>%
  filter(allabove64 == TRUE) %>%
  pull(total_all) / spend_total_all

cat("Anteil über 64 - Wein:", spend_shareover64_wine, "\n")
cat("Anteil über 64 - Bier:", spend_shareover64_beer, "\n")
cat("Anteil über 64 - Sprit:", spend_shareover64_sprit, "\n")
cat("Anteil über 64 - Mischgetränke:", spend_shareover64_mix, "\n")
cat("Anteil über 64 - Gesamt:", spend_shareover64_all, "\n")


total_weight <- sum(evs$weight_bund, na.rm = TRUE)

# gewichtete fallzahlen und  shares berechnen
N_aboveunder65 <- evs %>%
  group_by(allabove64) %>%
  summarise(n_weighted = sum(weight_bund, na.rm = TRUE)) %>%
  mutate(proportional_share = n_weighted / total_weight)
```

## Gewichtung der Ausgaben und Menge nach Anzahl der erwachsenen Haushaltsmitglieder

Dann gewichte ich Ausgaben, Menge in l und Menge in stdd nach Anzahl der erwachsenen Haushaltsmitglieder.

**Annahmen:**

1. Alle Haushaltsmitglieder unter 18 tragen nicht zu Alkoholkäufen bei.
2. Ausgaben und Menge für Alkohol werden gleichmäßig auf die erwachsenen Haushaltsmitglieder aufgeteilt (unabhängig von Alter, Geschlecht und individuellem Einkommen).

```{r avgspendings weighting, class.source = "fold-show"}
## gekaufte Mengen und Ausgaben (Wert) nach Anzahl der Haushaltsmitglieder gewichten
zu_gewichtende_spalten <- c("Bier_Wert", "Wein_Wert", "Sprit_Wert", "mischgetraenke_wert", "Bier_Menge", "Wein_Menge", "Sprit_Menge","mischgetraenke_menge", "Bier_Menge_stdd", "Wein_Menge_stdd", "Sprit_Menge_stdd", "mischgetraenke_menge_stdd")
# Teilt ausgewählte Spalten durch Anzahl der erwachsenen Haushaltsmitglieder und speichert Ergebnisse in neuen Spalten (w=weighted)
evs <- evs %>%
  mutate(across(all_of(zu_gewichtende_spalten), list(~ . / N_Haushaltsmitglieder_adult), .names = "{.col}_w"))
```

## Ausgaben pro Standarddrink

Dann teile ich die Ausgaben durch die Menge in Standarddrinks, um die Ausgaben pro Standarddrink zu berechnen.

```{r spendingperstdd}
## Ausgaben (Wert) pro Standarddrink (jeweils nach Getränketyp) berechnen, indem Ausgaben durch die Menge in Standarddrinks geteilt werden
# um auszuschließen, dass durch 0 geteilt wird (inf), wird gecheckt, ob Divisor == 0, falls ja, wird Ergebnis direkt auf 0 gesetzt

evs$Bier_Wert_pro_stdd_w <- with(evs, ifelse(Bier_Menge_stdd_w != 0, Bier_Wert_w / Bier_Menge_stdd_w, 0))
evs$Wein_Wert_pro_stdd_w <- with(evs, ifelse(Wein_Menge_stdd_w != 0, Wein_Wert_w / Wein_Menge_stdd_w, 0))
evs$Sprit_Wert_pro_stdd_w <- with(evs, ifelse(Sprit_Menge_stdd_w != 0, Sprit_Wert_w / Sprit_Menge_stdd_w, 0))
evs$Mischgetraenke_Wert_pro_stdd_w <- with(evs, ifelse(mischgetraenke_menge_stdd != 0, mischgetraenke_wert_w / mischgetraenke_menge_stdd, 0))

evs$gesamtmenge_stdd_w = with(evs, Bier_Menge_stdd_w + Wein_Menge_stdd_w + Sprit_Menge_stdd_w + mischgetraenke_menge_stdd_w)

# Verteilung Haushaltstypen
prop.table(table(evs[evs$gesamtmenge_stdd_w != 0,]$N_Haushaltsmitglieder))
```

```{r show spending}
# data to long format für plotting
evs_long_tmp <- evs %>%
  pivot_longer(cols=c("Bier_Wert_pro_stdd_w", "Wein_Wert_pro_stdd_w", "Sprit_Wert_pro_stdd_w", "Mischgetraenke_Wert_pro_stdd_w"), names_to = "getraenketyp", values_to = "ausgaben_pro_stdd") %>%
  filter(ausgaben_pro_stdd > 0) #nur Haushalte mit gekauften Getränken

# summary statistics
by(evs_long_tmp$ausgaben_pro_stdd, evs_long_tmp$getraenketyp, summary)

# plot Verteilung der Ausgaben pro Standarddrink nach Getränketyp -> sieht okay aus, wenn auch insgesamt sehr niedrige Ausgaben
spendingsstdd_dist_bybevtype <- ggplot(evs_long_tmp, aes(x = getraenketyp, y = ausgaben_pro_stdd)) +
  geom_violin() +
  geom_boxplot(width = 0.2, outlier.shape = NA) +
  geom_jitter(width = 0.45, size = 0.2, alpha=0.2) +
  scale_x_discrete(labels = c("Wein_Wert_pro_stdd_w" = "Wein", "Bier_Wert_pro_stdd_w" = "Bier", "Sprit_Wert_pro_stdd_w" = "Spirituosen", "Mischgetraenke_Wert_pro_stdd_w" = "Mischgetränke")) +
  labs(title = "Verteilung der Ausgaben pro Standarddrink nach Getränketyp",
       subtitle = "(Standarddrink = 12g Alkohol, y-Achse begrenzt bis 95. Perzentil)",
       y = "Ausgaben pro Standarddrink (€)", x = "Getränketyp") +
  theme_minimal() +
  scale_y_continuous(limits = c(0, quantile(evs_long_tmp$ausgaben_pro_stdd, 0.95)), breaks = seq(0, quantile(evs_long_tmp$ausgaben_pro_stdd, 0.95), 0.1))
ggsave(file.path(output_path, "spendingsstdd_dist_bybevtype.png"), spendingsstdd_dist_bybevtype, width = 6, height = 6, units = "in", bg = "white")

spendingsstdd_dist_bybevtype
```

Die Median Ausgaben pro Standarddrink sind erstaunlich niedrig (?). Plausibel erscheint aber z.B., dass die Verteilung für Wein tendenziell breiter ist als für Bier.

# Ausgaben pro Standarddrink nach Einkommen, Alter, Geschlecht und Trinkgruppen (Personenebene)

Um Gruppen nach Einkommen, Alter, Geschlecht und Trinkgruppen zu bilden, muss ich die Daten ins long format transformieren. Nach diesem Schritt liegen Daten auf "Personenebene" vor, d.h. eine Zeile pro Person statt pro Haushalt.

```{r longformat}
# Tranformiere Daten ins long format (eine Zeile pro Person, statt Zeile pro Haushalt, values to "sex" und "yob") um sex and age zu separieren (vorher nur auf Haushaltsebene)
evs_long <- evs %>%
  pivot_longer(cols = grep("sex_pers|yob_pers", names(evs)), names_to = c(".value", "person"), values_to = c("sex", "yob"), names_pattern = "(sex|yob)_pers(\\d)")

```

## Alters- und Geschlechtergruppen

```{r gruppenbilden, results='hide'}

# Alter berechnen und Altersgruppen bilden
calculate_age <- function(year_of_birth) {
  current_year <- 2018  # year of evs data collection
  age <- current_year - year_of_birth
  return(age)
}

evs_long$age <- calculate_age(evs_long$yob)

# nur Erwachsene ab 18 berücksichtigen
evs_adults <- evs_long %>%
  filter(age >= 18) 

evs_adults <- evs_adults %>%
  mutate(altersgruppe = case_when(
    age >= 18 & age <= 34 ~ "18-34",
    age >= 35 & age <= 59 ~ "35-59",
    age >= 60 ~ "60+",
    TRUE ~ NA_character_ #Fallback falls keine der Bedingungen zutrifft
  ))
```

```{r n mixdrink}
sum(evs_adults$mischgetraenke_menge > 0) # 110 Personen haben Mischgetränke gekauft
n_distinct(evs_adults$ID[evs_adults$mischgetraenke_menge > 0]) #aus 62 Haushalten
```

## Trinkgruppen

Für die Einteilung der Trinkgruppen auf Personenebene nutze ich die Verteilung der Trinkgruppen (Risikoarm, Riskant, Hoch) aus ESA. Diese variieren je nach Geschlecht, Alter und Einkommen. Pro Gruppe wird die Gesamtmenge an Standarddrinks berechnet, die an der Perzentilgrenze für die jeweilige Trinkgruppe liegt. Anschließend wird die Gesamtmenge an Standarddrinks pro Person mit den entsprechenden Grenzwerten verglichen und die Person in eine Trinkgruppe eingeteilt.

### 1. Gesamtmenge an gekauften Standarddrinks (dient als proxy für die Trinkgruppen)

```{r stddtotal}

## Gesamtmenge an Standarddrinks pro Person (dient als proxy für die Trinkgruppen)
evs_adults$gesamtmenge_stdd_w = with(evs_adults, Bier_Menge_stdd_w + Wein_Menge_stdd_w + Sprit_Menge_stdd_w + mischgetraenke_menge_stdd_w)
#plausi check: plot histogram der gesamtmenge_stdd_w
#hist_gesamtmenge_stdd_w <- hist(evs_adults$gesamtmenge_stdd_w, breaks = 200, xlim = c(0, 400), main = "(Gekaufte) Menge an #Standarddrinks, pro Monat)", xlab = "Menge an Standarddrinks pro Person", ylab = "Häufigkeit")
```

```{r stddtotal2}  
summary(evs_adults$gesamtmenge_stdd_w) 
sum(evs_adults$gesamtmenge_stdd_w == 0) # n = 4437 Personen bzw.
length(unique(evs_adults$ID[evs_adults$gesamtmenge_stdd_w == 0])) # n = 2845 haushalte

length(unique(evs_adults$ID[evs_adults$gesamtmenge_stdd_w == 0]))/length(unique(evs_adults$ID)) # 27,5% aller Haushalte kaufen kein Alkohol

```

Etwa 27,5% der Haushalte kaufen keinen Alkohol. Diese (bzw. die entsprechenden Personen) werden für die Einteilung in Trinkgruppen und weiteren Analysen ausgeschlossen.


```{r show stddtotal}
#plot histogram of gesamtmenge_stdd_w by sex, age, income
ggplot(filter(evs_adults, gesamtmenge_stdd_w > 0), aes(x = gesamtmenge_stdd_w, fill = as.factor(sex))) +
  geom_histogram(bins = 60, position = "identity", alpha = 0.5) +
  facet_grid(altersgruppe ~ einkommensgruppe, labeller = labeller(einkommensgruppe = c("1" = "niedriges Einkommen", "2" = "mittleres Einkommen", "3" = "hohes Einkommen"))) +
  scale_y_continuous(limits = c(0, 70)) +
  scale_x_continuous(limits = c(0, quantile(evs_adults$gesamtmenge_stdd_w, 0.95))) +
  labs(title = "(Gekaufte) Menge an Standarddrinks nach Geschlecht, Alter und Einkommen",
       subtitle = "pro Monat, ausgeschlossen Fälle mit 0 gekauften Getränken",
       x = "Menge an Standarddrinks pro Person",
       y = "Häufigkeit",
       fill = "Geschlecht") +
  theme_minimal()

```

### 2. Einteilung in Trinkgruppen anhand der Gesamtmenge an gekauften Standarddrinks (exklusive Personen ohne Alkoholkäufe)

```{r trinkgruppen, results='hide'}
## = Wert X Gesamtmengen an Standarddrinks (proxy für Trinkgruppen) für Perzentilgrenze Y für  berechnen
## Perzentilgrenzen variieren je nach Geschlecht, Alter und Einkommen und wurden basierend auf ESA-Daten berechnet

# Identifier für alle Kombinationen von Einkommen, Alter und Geschlecht bilden
evs_adults$identifier <- paste(evs_adults$einkommensgruppe, evs_adults$altersgruppe, evs_adults$sex, sep = "_")
esa_perctrinkgruppen$identifier <- paste(esa_perctrinkgruppen$Einkommen_new, esa_perctrinkgruppen$Alter_new, esa_perctrinkgruppen$Geschlecht, sep = "_")

selected_esa_perctrinkgruppen <- esa_perctrinkgruppen %>%
  select(identifier, Risikoarm, Riskant, Hoch)

# Ordnet die Perzentilgrenzen aus ESA den entsprechenden Gruppen in EVS zu basierend auf der Spalte 'identifier'
evs_strata <- merge(selected_esa_perctrinkgruppen, evs_adults, by = c("identifier"), all.x = TRUE)

# Zunächst wird nach identifier gruppiert um so nach strata die Werte der entspechenden 
# Perzentile zu errechnen. Für jede Person wird dann die Gesamtmenge mit den 
# jeweiligen Grenzwerten verglichen und eine Gruppeneinteilung (Trinkgruppen) vorgenommen

evs_strata_trinkgruppe <- evs_strata %>%
  filter(gesamtmenge_stdd_w > 0) %>% #nur Haushalte mit gekauften Getränken (nur "Konsumierende")
  group_by(identifier) %>%
  mutate(Risikoarm_p = quantile(gesamtmenge_stdd_w, Risikoarm), #berechnet Gesamtmenge an standarddrinks an Stellle perzentilgrenze (ESA) für jede Gruppe
         Riskant_p = quantile(gesamtmenge_stdd_w, (Risikoarm+Riskant)),
         Gefährlich_p = quantile(gesamtmenge_stdd_w, (Risikoarm+Riskant+Hoch))) %>% 
  ungroup() %>%
  # weist jeder Zeile in 'evs_strata' eine Trinkgruppe zu basierend auf den berechneten Perzentilen
  mutate(trinkgruppe = case_when(
    gesamtmenge_stdd_w <= Risikoarm_p ~ "risikoarm", #wenn gesamtmenge kleiner als perzentilgrenze für Risikoarm
    gesamtmenge_stdd_w <= Riskant_p ~ "riskant", #wenn gesamtmenge kleiner als perzentilgrenze für Riskant_p
    gesamtmenge_stdd_w > Riskant_p ~ "hochriskant", #wenn gesamtmenge größer als perzentilgrenze für Riskant_p
    TRUE ~ NA)) %>% #fallback falls keine der Bedingungen zutrifft
  mutate(trinkgruppe = factor(trinkgruppe, levels = c("risikoarm", "riskant", "hochriskant"))) %>% #sortierung der Trinkgruppen
  mutate(
    Bier_Wert_pro_stdd_w = ifelse(Bier_Wert_pro_stdd_w == 0, NA, Bier_Wert_pro_stdd_w), #setze 0 (entsteht, wenn keine Käufe) auf NA, um zu verhindern dass 0 in mean() einfließt
    Wein_Wert_pro_stdd_w = ifelse(Wein_Wert_pro_stdd_w == 0, NA, Wein_Wert_pro_stdd_w),
    Sprit_Wert_pro_stdd_w = ifelse(Sprit_Wert_pro_stdd_w == 0, NA, Sprit_Wert_pro_stdd_w),
    Mischgetraenke_Wert_pro_stdd_w = ifelse(Mischgetraenke_Wert_pro_stdd_w == 0, NA, Mischgetraenke_Wert_pro_stdd_w)
  ) 
print(head(evs_strata_trinkgruppe))

```

### Zwischenergebnis: Ausgaben pro Standarddrink nach Trinkgruppen

```{r spending pro trinkgruppe, echo=FALSE}
evs_strata_trinkgruppe_long <- evs_strata_trinkgruppe %>%
  pivot_longer(cols = starts_with(c("Bier_Wert_pro_stdd_w", "Wein_Wert_pro_stdd_w", "Sprit_Wert_pro_stdd_w", "Mischgetraenke_Wert_pro_stdd_w")),
               names_to = "original_column_name") %>% 
  separate(original_column_name, into = c("beverage_type", "stat_type"), sep = "_", extra = "merge") %>%
  pivot_wider(names_from = stat_type, values_from = value) %>%
  mutate(einkommensgruppe = factor(einkommensgruppe, labels = c("niedriges Einkommen", "mittleres Einkommen", "hohes Einkommen")))

#nach Trinkgruppe
ggplot(evs_strata_trinkgruppe_long, aes(x = trinkgruppe, y = Wert_pro_stdd_w, fill = trinkgruppe)) +
  stat_dots(
    # ploting on left side
    side = "right",
    # adjusting position
    justification = 0.5,
    alpha = 0.2,
    # adjust grouping (binning) of observations
    binwidth = unit(c(1, Inf), "mm"), overflow = "compress"
    #stackratio = 0.5
  ) +
  geom_boxplot(
    width = 0.12,
    # removing outliers
    outlier.color = NA,
    alpha = 0.5
  ) +
  scale_y_continuous(limits = c(0, 3.5)) +
  labs(title = "Verteilung der Ausgaben pro Standarddrink nach Trinkgruppe",
       subtitle = "(Standarddrink = 12g Alkohol)",
       y = "Ausgaben pro Standarddrink (€)", x = "Trinkgruppe", fill = "Trinkgruppe") +
  theme_minimal()


```

### 3. Aggregieren: Ausgaben pro Standarddrink mit Konfidenzintervallen (pro Getränketyp x Einkommensgruppe x Altersgruppe x Geschlecht x Trinkgruppe - Stratum) 

```{r aggspendings}
# Funktionen um Konfidenzintervall des means zu berechnen
# untere Grenze
mean_ci_low <- function(values, ids, conf = 0.95, na.rm = FALSE) { 
  if (na.rm) {
    valid_indices <- !is.na(values)
    values <- values[valid_indices]
    ids <- ids[valid_indices]
  }
  
  unique_ids <- length(unique(ids))
  se <- sd(values, na.rm = TRUE) / sqrt(unique_ids)
  alpha <- 1 - conf
  mean(values, na.rm = TRUE) - se * qnorm(1 - alpha / 2)
}

mean_ci_high <- function(values, ids, conf = 0.95, na.rm = FALSE) { 
  if (na.rm) {
    valid_indices <- !is.na(values)
    values <- values[valid_indices]
    ids <- ids[valid_indices]
  }
  
  unique_ids <- length(unique(ids))
  se <- sd(values, na.rm = TRUE) / sqrt(unique_ids)
  alpha <- 1 - conf
  mean(values, na.rm = TRUE) + se * qnorm(1 - alpha / 2)
} 

# Erstellt Aggregation für Mischgetränke ohne Gruppierung (Fallzahl ist zu klein, um Gruppen zu bilden)
aggregated_mischgetraenke <- evs_strata_trinkgruppe %>%
  group_by(einkommensgruppe) %>%
  summarize(
    misch_avg_wert_pro_stdd_w = mean(Mischgetraenke_Wert_pro_stdd_w, na.rm = TRUE),
    misch_ci_low_wert_pro_stdd_w = mean_ci_low(Mischgetraenke_Wert_pro_stdd_w, ID, na.rm = TRUE),
    misch_ci_high_wert_pro_stdd_w = mean_ci_high(Mischgetraenke_Wert_pro_stdd_w, ID, na.rm = TRUE),
    misch_n = n_distinct(ID[!is.na(Mischgetraenke_Wert_pro_stdd_w)])
  ) %>%
  ungroup() %>%
  mutate(
    trinkgruppe = "all",
    altersgruppe = "all",
    sex = "all")

#Extra: Zusammenlegung sehr kleiner Gruppen

highrisk_low_18_mw <- evs_strata_trinkgruppe %>%
  filter(trinkgruppe == "hochriskant" & einkommensgruppe == "niedrig" & altersgruppe == "18-34") %>%
    group_by(trinkgruppe, einkommensgruppe, altersgruppe) %>%
  summarize(
    bier_avg_wert_pro_stdd_w = mean(Bier_Wert_pro_stdd_w, na.rm = TRUE),
    bier_ci_low_wert_pro_stdd_w = mean_ci_low(Bier_Wert_pro_stdd_w, ID, na.rm = TRUE),
    bier_ci_high_wert_pro_stdd_w = mean_ci_high(Bier_Wert_pro_stdd_w, ID, na.rm = TRUE),
    bier_n = n_distinct(ID[!is.na(Bier_Wert_pro_stdd_w)]),
    wein_avg_wert_pro_stdd_w = mean(Wein_Wert_pro_stdd_w, na.rm = TRUE),
    wein_ci_low_wert_pro_stdd_w = mean_ci_low(Wein_Wert_pro_stdd_w, ID, na.rm = TRUE),
    wein_ci_high_wert_pro_stdd_w = mean_ci_high(Wein_Wert_pro_stdd_w, ID, na.rm = TRUE),
    wein_n = n_distinct(ID[!is.na(Wein_Wert_pro_stdd_w)]),
    sprit_avg_wert_pro_stdd_w = mean(Sprit_Wert_pro_stdd_w, na.rm = TRUE),
    sprit_ci_low_wert_pro_stdd_w = mean_ci_low(Sprit_Wert_pro_stdd_w, ID, na.rm = TRUE),
    sprit_ci_high_wert_pro_stdd_w = mean_ci_high(Sprit_Wert_pro_stdd_w, ID, na.rm = TRUE),
    sprit_n = n_distinct(ID[!is.na(Sprit_Wert_pro_stdd_w)])) %>%
  mutate(sex = "all")

highrisk_low_35_mw <- evs_strata_trinkgruppe %>%
  filter(trinkgruppe == "hochriskant" & einkommensgruppe == "niedrig" & altersgruppe %in% c("35-59", "60+")) %>%
    group_by(trinkgruppe, einkommensgruppe) %>%
  summarize(
    bier_avg_wert_pro_stdd_w = mean(Bier_Wert_pro_stdd_w, na.rm = TRUE),
    bier_ci_low_wert_pro_stdd_w = mean_ci_low(Bier_Wert_pro_stdd_w, ID, na.rm = TRUE),
    bier_ci_high_wert_pro_stdd_w = mean_ci_high(Bier_Wert_pro_stdd_w, ID, na.rm = TRUE),
    bier_n = n_distinct(ID[!is.na(Bier_Wert_pro_stdd_w)]),
    wein_avg_wert_pro_stdd_w = mean(Wein_Wert_pro_stdd_w, na.rm = TRUE),
    wein_ci_low_wert_pro_stdd_w = mean_ci_low(Wein_Wert_pro_stdd_w, ID, na.rm = TRUE),
    wein_ci_high_wert_pro_stdd_w = mean_ci_high(Wein_Wert_pro_stdd_w, ID, na.rm = TRUE),
    wein_n = n_distinct(ID[!is.na(Wein_Wert_pro_stdd_w)]),
    sprit_avg_wert_pro_stdd_w = mean(Sprit_Wert_pro_stdd_w, na.rm = TRUE),
    sprit_ci_low_wert_pro_stdd_w = mean_ci_low(Sprit_Wert_pro_stdd_w, ID, na.rm = TRUE),
    sprit_ci_high_wert_pro_stdd_w = mean_ci_high(Sprit_Wert_pro_stdd_w, ID, na.rm = TRUE),
    sprit_n = n_distinct(ID[!is.na(Sprit_Wert_pro_stdd_w)])) %>%
  mutate(sex = "all",
         altersgruppe = "35+")


highrisk_med_18_mw_beersprit <- evs_strata_trinkgruppe %>%
  filter(trinkgruppe == "hochriskant" & einkommensgruppe == "mittel" & altersgruppe == "18-34") %>%
  group_by(trinkgruppe, einkommensgruppe, altersgruppe) %>%
  summarize(
    wein_avg_wert_pro_stdd_w = mean(Wein_Wert_pro_stdd_w, na.rm = TRUE),
    wein_ci_low_wert_pro_stdd_w = mean_ci_low(Wein_Wert_pro_stdd_w, ID, na.rm = TRUE),
    wein_ci_high_wert_pro_stdd_w = mean_ci_high(Wein_Wert_pro_stdd_w, ID, na.rm = TRUE),
    wein_n = n_distinct(ID[!is.na(Wein_Wert_pro_stdd_w)]),
    sprit_avg_wert_pro_stdd_w = mean(Sprit_Wert_pro_stdd_w, na.rm = TRUE),
    sprit_ci_low_wert_pro_stdd_w = mean_ci_low(Sprit_Wert_pro_stdd_w, ID, na.rm = TRUE),
    sprit_ci_high_wert_pro_stdd_w = mean_ci_high(Sprit_Wert_pro_stdd_w, ID, na.rm = TRUE),
    sprit_n = n_distinct(ID[!is.na(Sprit_Wert_pro_stdd_w)])) %>%
  mutate(sex = "all")

highrisk_med_35_mw_sprit <- evs_strata_trinkgruppe %>%
  filter(trinkgruppe == "hochriskant" & einkommensgruppe == "mittel" & altersgruppe == "35-59") %>%
  group_by(trinkgruppe, einkommensgruppe, altersgruppe) %>%
  summarize(
    sprit_avg_wert_pro_stdd_w = mean(Sprit_Wert_pro_stdd_w, na.rm = TRUE),
    sprit_ci_low_wert_pro_stdd_w = mean_ci_low(Sprit_Wert_pro_stdd_w, ID, na.rm = TRUE),
    sprit_ci_high_wert_pro_stdd_w = mean_ci_high(Sprit_Wert_pro_stdd_w, ID, na.rm = TRUE),
    sprit_n = n_distinct(ID[!is.na(Sprit_Wert_pro_stdd_w)])) %>%
  mutate(sex = "all")


aggregated_other_drinks_large_n <- evs_strata_trinkgruppe %>%
  group_by(trinkgruppe, einkommensgruppe, altersgruppe, sex) %>%
  summarize(
    bier_avg_wert_pro_stdd_w = mean(Bier_Wert_pro_stdd_w, na.rm = TRUE),
    bier_ci_low_wert_pro_stdd_w = mean_ci_low(Bier_Wert_pro_stdd_w, ID, na.rm = TRUE),
    bier_ci_high_wert_pro_stdd_w = mean_ci_high(Bier_Wert_pro_stdd_w, ID, na.rm = TRUE),
    bier_n = n_distinct(ID[!is.na(Bier_Wert_pro_stdd_w)]),
    wein_avg_wert_pro_stdd_w = mean(Wein_Wert_pro_stdd_w, na.rm = TRUE),
    wein_ci_low_wert_pro_stdd_w = mean_ci_low(Wein_Wert_pro_stdd_w, ID, na.rm = TRUE),
    wein_ci_high_wert_pro_stdd_w = mean_ci_high(Wein_Wert_pro_stdd_w, ID, na.rm = TRUE),
    wein_n = n_distinct(ID[!is.na(Wein_Wert_pro_stdd_w)]),
    sprit_avg_wert_pro_stdd_w = mean(Sprit_Wert_pro_stdd_w, na.rm = TRUE),
    sprit_ci_low_wert_pro_stdd_w = mean_ci_low(Sprit_Wert_pro_stdd_w, ID, na.rm = TRUE),
    sprit_ci_high_wert_pro_stdd_w = mean_ci_high(Sprit_Wert_pro_stdd_w, ID, na.rm = TRUE),
    sprit_n = n_distinct(ID[!is.na(Sprit_Wert_pro_stdd_w)])
  ) 

aggregated_other_drinks_smalln <- bind_rows(highrisk_low_18_mw, highrisk_low_35_mw, highrisk_med_18_mw_beersprit, highrisk_med_35_mw_sprit)

# Füge die aggregierten Mischgetränke-Listen mit den anderen Getränken zusammen
# Da aggregierte Mischgetränke keine Gruppen haben, müssen wir temporär einige Spalten zur Kombination hinzufügen
aggregated_spendings_complete_large_n <- bind_rows(aggregated_other_drinks_large_n, aggregated_mischgetraenke)

# Optional je nach Verwendungszweck: Wandelt originale Spalten entsprechend in Long-Format und dann in Wide-Format um
aggregated_spendings_long_largen <- aggregated_spendings_complete_large_n %>%
  pivot_longer(cols = starts_with(c("bier", "wein", "sprit", "misch")),
               names_to = "original_column") %>% 
  separate(original_column, into = c("beverage_type", "stat_type"), sep = "_", extra = "merge") %>%
  pivot_wider(names_from = stat_type, values_from = value)


# Zusammengelegte Gruppen exkludieren, damit es keine doppelten Einträge gibt
aggregated_spendings_long_largen <- aggregated_spendings_long_largen %>%
  filter(!is.na(n)) %>%
  rename(n_haushalte = n) %>%
  filter(!(trinkgruppe == "hochriskant" & einkommensgruppe == "niedrig" & altersgruppe == "18-34")) %>%
  filter(!(trinkgruppe == "hochriskant" & einkommensgruppe == "niedrig" & altersgruppe %in% c("35-59", "60+"))) %>%
  filter(!(trinkgruppe == "hochriskant" & einkommensgruppe == "mittel" & altersgruppe == "18-34" & beverage_type %in% c("sprit", "wein"))) %>%
  filter(!(trinkgruppe == "hochriskant" & einkommensgruppe == "mittel" & altersgruppe == "35-59" & beverage_type == "sprit"))

aggregated_spendings_long_smalln <- aggregated_other_drinks_smalln %>%
  pivot_longer(cols = starts_with(c("bier", "wein", "sprit")),
               names_to = "original_column") %>% 
  separate(original_column, into = c("beverage_type", "stat_type"), sep = "_", extra = "merge") %>%
  pivot_wider(names_from = stat_type, values_from = value) %>%
  filter(!is.na(n)) %>%
  rename(n_haushalte = n)

aggregated_spendings_long <- bind_rows(aggregated_spendings_long_smalln,aggregated_spendings_long_largen)
           

```

Leider gibt es pro MerkmalskombinationxGetränketyp oft weniger als n = 10 Haushalte. Da solche Fallzahlen für reliable Schätzungen zu gering sind, legen wir Gruppen zusammen:
Vorgehen:
1. Männer und Frauen der gleichen Merkmalskombination zusammenlegen
2. Falls so immer noch weniger als n = 10 Haushalte, werden die Altersgruppen zusammengelegt (mit der nächsthöheren) 
-> in den codeblock s.o. implementiert


### Ergebnisfile

```{r show aggspendings, echo = FALSE}
kable(aggregated_spendings_long, "html") %>%
  kable_styling()
```
# Export

```{r export, echo=FALSE}
# Exportiere Ergebnisse als csv und RDS

current_date <- Sys.Date()

# Exportiere Ergebnisse als csv und RDS
if (exportdata == TRUE) {
  # Ergebnisse als csv 
  write.csv(
    aggregated_spendings_long, 
    file.path(output_path, paste0("spendingsperdrink_", current_date, ".csv"))
  )
  
  # und als RDS ausgeben lassen
  saveRDS(
    aggregated_spendings_long, 
    file.path(output_path, paste0("spendingsperdrink_", current_date, ".rds"))
  )
} else {
  print("no data exported")
}
```

### Fallzahlen

```{r fallzahlen, class.source = 'fold-show'}
nrow(evs) #n haushalte total
length(unique(evs_strata_trinkgruppe$ID)) # n haushalte mit alkoholkäufen
nrow(evs_strata_trinkgruppe) #n personen mit alkoholkäufen
nrow(evs_strata_trinkgruppe)/length(unique(evs_strata_trinkgruppe$ID)) #durchschnittliche anzahl an personen pro haushalt

table(evs_strata_trinkgruppe$einkommensgruppe) #n personen pro einkommensgruppe

evs %>% filter(mischgetraenke_menge > 0 & !any(grepl("bier|wein|sprit", names(evs)))) # es gibt keine Haushalte, die nur Mischgetränke kaufen 
```
Es liegen Daten von **n = 10.351** Haushalten in der EVS vor, von denen **n = 7.506** Alkohlkäufe berichten. Extrahiert man einzelne (erwachsene) Haushaltsmitglieder, liegen die Daten von **n = 13.611** Personen über 18 Jahren vor. Dementsprechend gibt es **pro Haushalt durchschnittlich 1,8 Personen** über 18 Jahren.



