---
title: "Berechnung der durchschnittlichen Ausgaben pro Alkohol-Standarddrink"
subtitle: "nach Getränketyp, Einkommen, Alter, Geschlecht und Trinkgruppe mittels EVS und ESA"
author: "Anna"
date: "2024-04-03"
output: html_document

---

```{r setup, include=FALSE}
knitr::opts_chunk$set(echo = TRUE)
options(warn = -1)
# ==================================================================================================================================================================
# 0) ESSENTIALS
# ______________________________________________________________________________________________________________________
# clean workspace
rm(list=ls())

packages <- c("tidyverse", "readxl", "ggdist", "knitr", "kableExtra") 

# Install packages not yet installed
installed_packages <- packages %in% rownames(installed.packages())
if (any(installed_packages == FALSE)) {
  install.packages(packages[!installed_packages])
}
# Load packages
invisible(lapply(packages, library, character.only = TRUE))

# Export des Outputs
print(getwd())
exportdata <- TRUE # TRUE -> resultierende Datafiles werden exportiert
output_path <- "../Output/" # Pfad für Export der Ergebnisse
if (!dir.exists(output_path)) {
  dir.create(output_path)
}
```

```{r load data, include=FALSE}
## 1) LOAD DATA
#EVS
evs_path <- file.path("../Data", "evs_ngt2018_slr.csv")
print(evs_path)
evs_raw <- read.csv(evs_path, header = TRUE, sep = ";", dec = ",", stringsAsFactors = FALSE)
#ESA
esa_path <- file.path("../../ESA", "ESA_Alc_Share_240221.xlsx")
esa_trinkgruppen_raw <- readxl::read_excel(esa_path, sheet = "Trinkgruppen")
esa_socgruppen_raw <- readxl::read_excel(esa_path, sheet = "Soziodemographische Gruppen")
```  


# Datengrundlage
## 1. EVS (Einkommens- und Verbrauchsstichprobe) 2018

In der EVS liegen Daten auf Haushaltsebene vor (n = 10351 Haushalte). Die Daten enthalten Informationen zu den Haushaltsmitgliedern, dem Haushaltsnettoeinkommen und den Ausgaben (Wert) und der gekauften Menge (in l) für verschiedene Getränkearten. Die Daten wurden im Jahr 2018 erhoben für einen Berichtszeitraum von einem Monat. Hochrechnungsfaktoren, um die Daten auf die Bevölkerung in Deutschland zu extrapolieren habe ich bislang nicht berücksichtigt.


```{r, echo = FALSE}
# -----------------------------------------------------------------------------------------------------------------------
# 2.2) EVS

# Filtern und Umbenennen der relevanten Variablen
evs <- evs_raw %>%
  rename(ID = "EF3", #HaushaltsID
         N_Haushaltsmitglieder = "EF7", #Anzahl Personen im Haushalt
         sex_pers1 = "EF8u2", #Geschlecht Person 1 (Pers 1 ist immer Haupteinkommensbezieher)
         yob_pers1 = "EF8u3", #Alter Person 1
         sex_pers2 = "EF9u2", #Geschlecht Person 2
         yob_pers2 = "EF9u3", #Alter Person 2
         sex_pers3 = "EF10u2", #Geschlecht Person 3
         yob_pers3 = "EF10u3", #Alter Person 3
         sex_pers4 = "EF11u2",
         yob_pers4 = "EF11u3",
         sex_pers5 = "EF12u2",
         yob_pers5 = "EF12u3",
         sex_pers6 = "EF13u2",
         yob_pers6 = "EF13u3",
         sex_pers7 = "EF14u2",
         yob_pers7 = "EF14u3",
         sex_pers8 = "EF15u2",
         yob_pers8 = "EF15u3",
         n_kinder_u1 = "EF22", #Anzahl der ledigen Kinder des Haupteinkommensbeziehers / Partners im Haushalt unter 1 Jahr
         n_kinder_1_3 = "EF23", #Anzahl der ledigen Kinder des Haupteinkommensbeziehers / Partners im Haushalt zwischen 1 bis unter 3
         n_kinder_3_6 = "EF24", #Anzahl der ledigen Kinder des Haupteinkommensbeziehers / Partners im Haushalt zwischen 3 bis unter 6
         n_kinder_6_12 = "EF25", #Anzahl der ledigen Kinder des Haupteinkommensbeziehers / Partners im Haushalt zwischen 6 bis unter 12
         n_kinder_12_18 = "EF26", #Anzahl der ledigen Kinder des Haupteinkommensbeziehers / Partners im Haushalt zwischen 12 bis unter 18
         haushaltsnettoeinkommen_quartal = "EF30", #Haushaltsnettoeinkommen aus der Quartalsrechnung ( + / - Vorzeichen)
         bier_untergärig_wert = "EF284u2", #ausgegebener Betrag für untergäriges Bier
         bier_untergärig_menge = "EF284u1", #Menge des gekauften untergärigen Biers
         bier_anderes_wert = "EF285u2", #ausgegebener Betrag für anderes Bier (altbier, kölsch, weizen, ...)
         bier_anderes_menge = "EF285u1", #Menge des gekauften anderen Biers
         bier_misch_wert = "EF287u2", #ausgegebener Betrag für Biermischgetränke, z.B. mit Cola
         bier_misch_menge = "EF287u1", #Menge des gekauften Biermischgetränks
         bier_ohneBez_wert = "EF288u2", #ausgegebener Betrag für Bier ohne nähere Bezeichnung
         bier_ohneBez_menge = "EF288u1", #Menge des gekauften Biers ohne nähere Bezeichnung
         mischgetraenke_wert = "EF272u2", #ausgegebener Betrag für Erfrischungsmixgetränke mit Alkoholgehalt unter 6%, z. B. Alkopops
         mischgetraenke_menge = "EF272u1", #Menge des gekauften Erfrischungsmixgetränks
         wein_rot_wert = "EF273u2", #ausgegebener Betrag für Rotwein
         wein_rot_menge = "EF273u1", #Menge des gekauften Rotweins
         wein_weiss_wert = "EF274u2", #ausgegebener Betrag für Weißwein
         wein_weiss_menge = "EF274u1", #Menge des gekauften Weißweins
         wein_rose_wert = "EF275u2", #ausgegebener Betrag für Roséwein
         wein_rose_menge = "EF275u1", #Menge des gekauften Roséweins
         wein_schaum_wert = "EF276u2", #ausgegebener Betrag für Schaumwein
         wein_schaum_menge = "EF276u1", #Menge des gekauften Schaumweins
         wein_apfel_wert = "EF277u2", #ausgegebener Betrag für Apfelwein
         wein_apfel_menge = "EF277u1", #Menge des gekauften Apfelweins
         wein_frucht_wert = "EF278u2", #ausgegebener Betrag für Fruchtwein
         wein_frucht_menge = "EF278u1", #Menge des gekauften Fruchtweins
         wein_wermut_wert = "EF279u2", #ausgegebener Betrag für Wermut
         wein_wermut_menge = "EF279u1", #Menge des gekauften Wermuts
         wein_sherry_wert = "EF280u2", #ausgegebener Betrag für Sherry
         wein_sherry_menge = "EF280u1", #Menge des gekauften Sherrys
         wein_portwein_wert = "EF281u2", #ausgegebener Betrag für Portwein
         wein_portwein_menge = "EF281u1", #Menge des gekauften Portweins
         wein_anderes_wert = "EF282u2", #ausgegebener Betrag für andere weinhaltige Getränke
         wein_anderes_menge = "EF282u1", #Menge der gekauften anderen weinhaltigen Getränke
         wein_ohneBez_wert = "EF283u2", #ausgegebener Betrag für Wein ohne nähere Bezeichnung
         wein_ohneBez_menge = "EF283u1", #Menge des gekauften Weins ohne nähere Bezeichnung
         sprit_likör_wert = "EF268u2", #ausgegebener Betrag für Likör
         sprit_likör_menge = "EF268u1", #Menge des gekauften Likörs
         sprit_whisky_wert = "EF269u2", #ausgegebener Betrag für Whisky
         sprit_whisky_menge = "EF269u1", #Menge des gekauften Whiskys
         sprit_branntwein_wert = "EF270u2", #ausgegebener Betrag für Branntwein
         sprit_branntwein_menge = "EF270u1", #Menge des gekauften Branntweins
         sprit_anderes_wert = "EF271u2", #ausgegebener Betrag für andere Spirituosen  (z.B. Rum, Wodka, Korn, ...) mehr als 6% Alkohol
         sprit_anderes_menge = "EF271u1") %>% #Menge der gekauften anderen Spirituosen 
  select(ID, N_Haushaltsmitglieder, sex_pers1, yob_pers1, yob_pers2, sex_pers2, yob_pers3, sex_pers3,
         yob_pers4, sex_pers4, yob_pers5, sex_pers5, yob_pers6, sex_pers6, yob_pers7, sex_pers7, yob_pers8, sex_pers8, n_kinder_u1, n_kinder_1_3,
         n_kinder_3_6, n_kinder_6_12, n_kinder_12_18, haushaltsnettoeinkommen_quartal, bier_untergärig_wert, bier_untergärig_menge, bier_anderes_wert,
         bier_anderes_menge, bier_misch_wert, bier_misch_menge, bier_ohneBez_wert, bier_ohneBez_menge, mischgetraenke_wert, mischgetraenke_menge,
         wein_rot_wert, wein_rot_menge, wein_weiss_wert, wein_weiss_menge, wein_rose_wert, wein_rose_menge, wein_schaum_wert, wein_schaum_menge,
         wein_apfel_wert, wein_apfel_menge, wein_frucht_wert, wein_frucht_menge, wein_wermut_wert, wein_wermut_menge, wein_sherry_wert,
         wein_sherry_menge, wein_portwein_wert, wein_portwein_menge, wein_anderes_wert, wein_anderes_menge, wein_ohneBez_wert, wein_ohneBez_menge,
         sprit_likör_wert, sprit_likör_menge, sprit_whisky_wert, sprit_whisky_menge, sprit_branntwein_wert, sprit_branntwein_menge, sprit_anderes_wert,
         sprit_anderes_menge)
 
# Konvertiere alle Bier-, Wein- und Spirituosenmengen und -ausgaben in numerische Werte
evs[, grep("wein|bier|sprit", names(evs))] <- sapply(evs[, grep("wein|bier|sprit", names(evs))], as.numeric)
evs$N_Haushaltsmitglieder_adult <- evs$N_Haushaltsmitglieder - evs$n_kinder_u1 - evs$n_kinder_1_3 - evs$n_kinder_3_6 - evs$n_kinder_6_12 - evs$n_kinder_12_18
```  
```{r show data}  
print(head(evs))
print(nrow(evs))
```

### 1.1. Nettoäquivalenzeinkommen berechnen und Einkommensgruppen bilden

1. Bedarfgewichtungsfaktor pro Haushalt berechnen nach neuer OECD-Skala:
   - Bedarfsgewicht 1 für erste erwachsene Person im Haushalt
   - 0,5 für weitere Personen im Alter von 14 und mehr Jahren
   - 0,3 für jedes Kind im Alter von unter 14 Jahren
```{r income}  
berechne_gewichtungsfaktor <- function(row) {
  gewichtung <- 1 # Faktor für Hauptverdiener (pers1)
  
  # iterate over other household members (pers2-pers8)
  for (i in 2:8) {
    pers <- paste0('yob_pers', i)
#    print(pers)
    yob <- row[[pers]]
#    print(yob)
    if (is.na(yob)) {
      gewichtung <- gewichtung + 0 # Wenn Geburtsjahr NA (=Person existiert nicht), addiere 0 zur Gewichtung
    } else {
      if (yob <= 2004) {
        gewichtung <- gewichtung + 0.5 # Für Personen <= 2004
      } else {
        gewichtung <- gewichtung + 0.3 # Für Personen > 2004
      }
    }
  }
  
  return(gewichtung)
}

evs$gewichtungsfaktor <- apply(evs, 1, berechne_gewichtungsfaktor)
```

```{r check, echo=FALSE, include=FALSE}  
# check: Kontrolliere, ob die Gewichtungsfaktoren korrekt berechnet wurden beispielhaft für Haushalte mit 2 Personen
evs[evs$N_Haushaltsmitglieder == 2, c("N_Haushaltsmitglieder", "gewichtungsfaktor", "yob_pers1", "yob_pers2")]
```
2. Haushaltsnettoeinkommen in Monatseinkommen umrechnen (Original auf Quartalsbasis)
``` {r income2}
evs$haushaltsnettoeinkommen_month <- evs$haushaltsnettoeinkommen_quartal/3
```
3. Monatliches Haushaltsnettoeinkommen durch Gewichtungsfaktor teilen
```{r income3}
evs$netequincome <- evs$haushaltsnettoeinkommen_month / evs$gewichtungsfaktor
summary(evs$netequincome)
```
Laut Statistischem Bundesamt liegt das Median Äquivalenzeinkommen bei 22713 Euro / 12 = 1892 Euro pro Monat.
Hier deutlich höher -> evtl. weil Hochrechnungsfaktoren von mir nicht berücksichtigt wurden?
```{r check income, echo=FALSE}
summary(evs$haushaltsnettoeinkommen_month) #median 3496.7
```
4. **Terzile** (äquivalent zu ESA um drei Einkommensgruppen zu bilden)
Terzile entsprechen nicht den ESA Grenzen! (ESA: niedrig: <= 1375€ (2018) bzw. <= 1583€ (2021), mittel: <= 2250€ bzw. <= 2500€, hoch: > 2250€ bzw. > 2586€)
```{r income4}
# Einkommensgruppe: 1 <= Wert 1. Terzil, 2 <= 2. Terzil, 3 <= 3. Terzil des Nettoäquivaleinkommens
terzile_einkommen_grenzen <- quantile(evs$netequincome, c(0, 1/3, 2/3, 1)) #Terzile finden
evs$einkommensgruppe <- cut(evs$netequincome, #neue Spalte mit Einkommensgruppen bilden
                            breaks = terzile_einkommen_grenzen,
                            labels = c(1, 2, 3), include.lowest = TRUE)
print(terzile_einkommen_grenzen)

```
## 2. ESA (Basis um Trinkgruppen zu bilden)

```{r esa, echo=FALSE}

## 2) DATA PREPARATION
# -----------------------------------------------------------------------------------------------------------------------

# 2.1) ESA

# Auswahl der relevanten Spalten (Geschlecht, Alter, Einkommen, Risikoarm(%), Riskant(%), Hoch(%)) für die Einteilung der Trinkgruppen

esa_perctrinkgruppen <- esa_socgruppen_raw %>%
  select("Geschlecht", "Alter", "Einkommen", "Risikoarm", "Riskant", "Hoch")

# Anpassen an EVS
esa_perctrinkgruppen <- esa_perctrinkgruppen %>%
  mutate(Einkommen_new = factor(Einkommen, levels = c("Niedriges Einkommen", "Mittleres Einkommen", "Hohes Einkommen"), labels = c(1, 2, 3)),
         Sex_new = factor(Geschlecht, levels = c("Male", "Female"), labels = c(1, 2)),
         Alter_new = factor(sub(" Jahre", "", Alter), labels = c("18-34", "35-59", "60+")))

# Prozente zu Dezimalzahlen umwandeln
esa_perctrinkgruppen <- esa_perctrinkgruppen %>%
  mutate(across(c(Risikoarm, Riskant, Hoch), ~ . / 100))

## einschub: plot der verteilung der risikogruppen
#------------------------------------------------------------
esa_perctrinkgruppen_long <- esa_perctrinkgruppen %>%
  pivot_longer(cols = c("Risikoarm", "Riskant", "Hoch"), names_to = "Trinkgruppe", values_to = "Anteil") %>%
  mutate(Trinkgruppe = factor(Trinkgruppe, levels = c("Risikoarm", "Riskant", "Hoch")))

# anteil risikogruppen nach geschlecht, alter, einkommen -> kaum unterschiede zwischen geschlechtern?
perc_trgr_sexageincome <- ggplot(esa_perctrinkgruppen_long, aes(x = Alter, y = Anteil, fill = Trinkgruppe)) +
  geom_bar(position = "stack", stat = "identity") +
  facet_grid(Einkommen~Geschlecht) +
   scale_fill_manual(values = c("Risikoarm" = "#FFCCCC", "Riskant" = "#FF6666", "Hoch" = "#8B0000")) +
  labs(title = "ESA: Verteilung der Trinkgruppen",
       subtitle = "nach Alter, Geschlecht und Einkommen (unter Konsumierenden)",
       y = "Anteil", x = "Altersgruppe") +
  theme_minimal()

# nur hochrisikogruppe - vor allem ältere männer, unter jungen frauen und jungen männern ähnlich hoch?!
perc_highrisk_sexage <- ggplot(esa_perctrinkgruppen, aes(x = Geschlecht, y = Hoch, fill = Alter)) +
  stat_summary(fun = "mean", geom = "bar", position = "dodge") +
  labs(title = "Anteil mit Hochrisikonsum nach Alter und Geschlecht (unter Konsumierenden)",
       y = "Anteil", x = "Geschlecht") +
  theme_minimal()

if (exportdata == TRUE) {
  ggsave(file.path(output_path, "perc_trgr_sexageincome.png"), perc_trgr_sexageincome, width = 10, height = 6, units = "in")
  ggsave(file.path(output_path, "perc_highrisk_sexage.png"), perc_highrisk_sexage, width = 6, height = 6, units = "in")
}
```  

```{r show esa, echo=FALSE}  
print(head(esa_perctrinkgruppen[,1:6]))
perc_trgr_sexageincome 
``` 

# Ausgaben pro Standarddrink auf Haushaltsebene berechnen (gewichtet nach Anzahl der erwachsenen Haushaltsmitglieder)

Zunächst fasse ich jeweils Ausgaben und Mengen der einzelnen Getränketypen zu Bier, Wein und Spirituosen zusammen.
```{r summarizebevtype}  
evs$Bier_Wert <- evs$bier_untergärig_wert + evs$bier_anderes_wert + evs$bier_misch_wert + evs$bier_ohneBez_wert
evs$Bier_Menge <- evs$bier_untergärig_menge + evs$bier_anderes_menge + evs$bier_misch_menge + evs$bier_ohneBez_menge
evs$Wein_Wert <- evs$wein_rot_wert + evs$wein_weiss_wert + evs$wein_rose_wert + evs$wein_schaum_wert + evs$wein_apfel_wert + evs$wein_frucht_wert + evs$wein_wermut_wert + evs$wein_sherry_wert + evs$wein_portwein_wert + evs$wein_anderes_wert + evs$wein_ohneBez_wert
evs$Wein_Menge <- evs$wein_rot_menge + evs$wein_weiss_menge + evs$wein_rose_menge + evs$wein_schaum_menge + evs$wein_apfel_menge + evs$wein_frucht_menge + evs$wein_wermut_menge + evs$wein_sherry_menge + evs$wein_portwein_menge + evs$wein_anderes_menge + evs$wein_ohneBez_menge
evs$Sprit_Wert <- evs$sprit_likör_wert + evs$sprit_whisky_wert + evs$sprit_branntwein_wert + evs$sprit_anderes_wert
evs$Sprit_Menge <- evs$sprit_likör_menge + evs$sprit_whisky_menge + evs$sprit_branntwein_menge + evs$sprit_anderes_menge
```  

Dann gewichte ich Ausgaben und Menge nach Anzahl der erwachsenen Haushaltsmitglieder.

**Annahmen:**

1. Alle Haushaltsmitglieder unter 18 tragen nicht zu Alkoholkäufen bei.
2. Ausgaben und Menge für Alkohol werden gleichmäßig auf die erwachsenen Haushaltsmitglieder aufgeteilt (unabhängig von Alter, Geschlecht und individuellem Einkommen).

```{r avgspendings weighting}
## gekaufte Mengen und Ausgaben (Wert) nach Anzahl der Haushaltsmitglieder gewichten
zu_gewichtende_spalten <- c("Bier_Wert", "Wein_Wert", "Sprit_Wert", "Bier_Menge", "Wein_Menge", "Sprit_Menge")
# Teilt ausgewählte Spalten durch Anzahl der erwachsenen Haushaltsmitglieder und speichert Ergebnisse in neuen Spalten (w=weighted)
evs <- evs %>%
  mutate(across(all_of(zu_gewichtende_spalten), list(~ . / N_Haushaltsmitglieder_adult), .names = "{.col}_w"))
```
Umrechnen der Menge in Standarddrinks (0,33l Bier, 0,125l Wein, 0,04l Spirituosen) 
```{r stdd}
## gekaufte Mengen (in l) in Standarddrinks (stdd=standarddrinks) umrechnen (0,33l Bier, 0,125l Wein, 0,04l Spirituosen), um Getränketypen bzgl. Alkoholgehalt vergleichbar zu machen
evs$bier_menge_stdd_w = evs$Bier_Menge_w / 0.33
evs$wein_menge_stdd_w = evs$Wein_Menge_w / 0.125
evs$sprit_menge_stdd_w = evs$Sprit_Menge_w / 0.04
``` 
Dann teile ich die Ausgaben durch die Menge in Standarddrinks, um die Ausgaben pro Standarddrink zu berechnen.
```{r spendingperstdd}
## Ausgaben (Wert) pro Standarddrink (jeweils nach Getränketyp) berechnen, indem Ausgaben durch die Menge in Standarddrinks geteilt werden
# um auszuschließen, dass durch 0 geteilt wird (inf), wird gecheckt, ob Divisor == 0, falls ja, wird Ergebnis direkt auf 0 gesetzt
evs$Bier_Wert_pro_stdd_w <- with(evs, ifelse(bier_menge_stdd_w != 0, Bier_Wert_w / bier_menge_stdd_w, 0))
evs$Wein_Wert_pro_stdd_w <- with(evs, ifelse(wein_menge_stdd_w != 0, Wein_Wert_w / wein_menge_stdd_w, 0))
evs$Sprit_Wert_pro_stdd_w <- with(evs, ifelse(sprit_menge_stdd_w != 0, Sprit_Wert_w / sprit_menge_stdd_w, 0))
```

```{r show spending, echo=FALSE}
# data to long format für plotting
evs_long_tmp <- evs %>%
  pivot_longer(cols=c("Bier_Wert_pro_stdd_w", "Wein_Wert_pro_stdd_w", "Sprit_Wert_pro_stdd_w"), names_to = "getraenketyp", values_to = "ausgaben_pro_stdd") %>%
  filter(ausgaben_pro_stdd > 0) #nur Haushalte mit gekauften Getränken

# summary statistics
by(evs_long_tmp$ausgaben_pro_stdd, evs_long_tmp$getraenketyp, summary)

# plot Verteilung der Ausgaben pro Standarddrink nach Getränketyp -> sieht okay aus, wenn auch insgesamt sehr niedrige Ausgaben
spendingsstdd_dist_bybevtype <- ggplot(evs_long_tmp, aes(x = getraenketyp, y = ausgaben_pro_stdd)) +
  geom_violin() +
  geom_boxplot(width = 0.2, outlier.shape = NA) +
  geom_jitter(width = 0.45, size = 0.2, alpha=0.2) +
  scale_x_discrete(labels = c("Wein_Wert_pro_stdd_w" = "Wein", "Bier_Wert_pro_stdd_w" = "Bier", "Sprit_Wert_pro_stdd_w" = "Spirituosen")) +
  labs(title = "Verteilung der Ausgaben pro Standarddrink nach Getränketyp",
       subtitle = "(Standarddrink = 0,33l Bier; 0,04l Spirituosen; 0,125l Wein, y-Achse begrenzt bis 95. Perzentil)",
       y = "Ausgaben pro Standarddrink (€)", x = "Getränketyp") +
  theme_minimal() +
  scale_y_continuous(limits = c(0, quantile(evs_long_tmp$ausgaben_pro_stdd, 0.95)), breaks = seq(0, quantile(evs_long_tmp$ausgaben_pro_stdd, 0.95), 0.1))
ggsave(file.path(output_path, "spendingsstdd_dist_bybevtype.png"), spendingsstdd_dist_bybevtype, width = 6, height = 6, units = "in")

spendingsstdd_dist_bybevtype
```

Die Median Ausgaben pro Standarddrink sind erstaunlich niedrig (?). Plausibel erscheint aber z.B., dass die Verteilung für Wein tendenziell breiter ist als für Bier.

# Ausgaben pro Standarddrink nach Einkommen, Alter, Geschlecht und Trinkgruppen (Personenebene)

Um Gruppen nach Einkommen, Alter, Geschlecht und Trinkgruppen zu bilden, muss ich die Daten ins long format transformieren. Nach diesem Schritt liegen Daten auf "Personenebene" vor, d.h. eine Zeile pro Person statt pro Haushalt.

```{r longformat}
# Tranformiere Daten ins long format (eine Zeile pro Person, statt Zeile pro Haushalt, values to "sex" und "yob") um sex and age zu separieren (vorher nur auf Haushaltsebene)
evs_long <- evs %>%
  pivot_longer(cols = grep("sex_pers|yob_pers", names(evs)), names_to = c(".value", "person"), values_to = c("sex", "yob"), names_pattern = "(sex|yob)_pers(\\d)")

```

## Alters- und Geschlechtergruppen

```{r gruppenbilden, results='hide'}

# Alter berechnen und Altersgruppen bilden
calculate_age <- function(year_of_birth) {
  current_year <- 2018  # year of evs data collection
  age <- current_year - year_of_birth
  return(age)
}

evs_long$age <- calculate_age(evs_long$yob)

# nur Erwachsene ab 18 berücksichtigen
evs_adults <- evs_long %>%
  filter(age >= 18) 

evs_adults <- evs_adults %>%
  mutate(altersgruppe = case_when(
    age >= 18 & age <= 34 ~ "18-34",
    age >= 35 & age <= 59 ~ "35-59",
    age >= 60 ~ "60+",
    TRUE ~ NA_character_ #Fallback falls keine der Bedingungen zutrifft
  ))
```

### Fallzahlen



```{r fallzahlen}
nrow(evs_long)
nrow(evs_adults)
```
n = 82.808 Personen in EVS, n = 18048 Personen in EVS ab 18 Jahren

## Trinkgruppen

Für die Einteilung der Trinkgruppen auf Personenebene nutze ich die Verteilung der Trinkgruppen (Risikoarm, Riskant, Hoch) aus ESA. Diese variieren je nach Geschlecht, Alter und Einkommen. Pro Gruppe wird die Gesamtmenge an Standarddrinks berechnet, die an der Perzentilgrenze für die jeweilige Trinkgruppe liegt. Anschließend wird die Gesamtmenge an Standarddrinks pro Person mit den entsprechenden Grenzwerten verglichen und die Person in eine Trinkgruppe eingeteilt.

### 1. Gesamtmenge an gekauften Standarddrinks (dient als proxy für die Trinkgruppen)

```{r stddtotal}

## Gesamtmenge an Standarddrinks pro Haushalt (dient als proxy für die Trinkgruppen)
evs_adults$gesamtmenge_stdd_w = with(evs_adults, bier_menge_stdd_w + wein_menge_stdd_w + sprit_menge_stdd_w)
#plausi check: plot histogram der gesamtmenge_stdd_w
#hist_gesamtmenge_stdd_w <- hist(evs_adults$gesamtmenge_stdd_w, breaks = 200, xlim = c(0, 400), main = "(Gekaufte) Menge an #Standarddrinks, pro Monat)", xlab = "Menge an Standarddrinks pro Person", ylab = "Häufigkeit")
```

```{r stddtotal2}  
summary(evs_adults$gesamtmenge_stdd_w)
sum(evs_adults$gesamtmenge_stdd_w == 0) # n=4443 Personen bzw.
sum(evs_adults$gesamtmenge_stdd_w == 0)/nrow(evs_adults) # 25% aller Personen kaufen kein Alkohol
```

Etwa 25% der Personen kaufen keinen Alkohol. Diese werden für die Einteilung in Trinkgruppen und weiteren Analysen ausgeschlossen.

```{r show stddtotal, echo=FALSE}
#plot histogram of gesamtmenge_stdd_w by sex, age, income
ggplot(filter(evs_adults, gesamtmenge_stdd_w > 0), aes(x = gesamtmenge_stdd_w, fill = as.factor(sex))) +
  geom_histogram(bins = 60, position = "identity", alpha = 0.5) +
  facet_grid(altersgruppe ~ einkommensgruppe, labeller = labeller(einkommensgruppe = c("1" = "niedriges Einkommen", "2" = "mittleres Einkommen", "3" = "hohes Einkommen"))) +
  scale_y_continuous(limits = c(0, 70)) +
  scale_x_continuous(limits = c(0, quantile(evs_adults$gesamtmenge_stdd_w, 0.95))) +
  scale_fill_discrete(labels = c("männlich", "weiblich")) +
  labs(title = "(Gekaufte) Menge an Standarddrinks nach Geschlecht, Alter und Einkommen",
       subtitle = "pro Monat, ausgeschlossen Fälle mit 0 gekauften Getränken",
       x = "Menge an Standarddrinks pro Person",
       y = "Häufigkeit",
       fill = "Geschlecht") +
  theme_minimal()

```

### 2. Einteilung in Trinkgruppen anhand der Gesamtmenge an gekauften Standarddrinks (exklusive Personen ohne Alkoholkäufe)

```{r trinkgruppen, results='hide'}
## = Wert X Gesamtmengen an Standarddrinks (proxy für Trinkgruppen) für Perzentilgrenze Y für  berechnen
## Perzentilgrenzen variieren je nach Geschlecht, Alter und Einkommen und wurden basierend auf ESA-Daten berechnet

# Identifier für alle Kombinationen von Einkommen, Alter und Geschlecht bilden
evs_adults$identifier <- paste(evs_adults$einkommensgruppe, evs_adults$altersgruppe, evs_adults$sex, sep = "_")
esa_perctrinkgruppen$identifier <- paste(esa_perctrinkgruppen$Einkommen_new, esa_perctrinkgruppen$Alter_new, esa_perctrinkgruppen$Sex_new, sep = "_")

selected_esa_perctrinkgruppen <- esa_perctrinkgruppen %>%
  select(identifier, Risikoarm, Riskant, Hoch)

# Ordnet die Perzentilgrenzen aus ESA den entsprechenden Gruppen in EVS zu basierend auf der Spalte 'identifier'
evs_strata <- merge(selected_esa_perctrinkgruppen, evs_adults, by = c("identifier"), all.x = TRUE)

# Zunächst wird nach identifier gruppiert um so nach strata die Werte der entspechenden 
# Perzentile zu errechnen. Für jeden Haushalt wird dann die Gesamtmenge mit den 
# jeweiligen Grenzwerten verglichen und eine Gruppeneinteilung (Trinkgruppen) vorgenommen

evs_strata_trinkgruppe <- evs_strata %>%
  filter(gesamtmenge_stdd_w > 0) %>% #nur Haushalte mit gekauften Getränken (nur "Konsumierende")
  group_by(identifier) %>%
  mutate(Risikoarm_p = quantile(gesamtmenge_stdd_w, Risikoarm), #berechnet Gesamtmenge an standarddrinks an stellle perzentilgrenze (ESA) für jede Gruppe
         Riskant_p = quantile(gesamtmenge_stdd_w, (Risikoarm+Riskant)),
         Gefährlich_p = quantile(gesamtmenge_stdd_w, (Risikoarm+Riskant+Hoch))) %>% 
  ungroup() %>%
  # weist jeder Zeile in 'evs_strata' eine Trinkgruppe zu basierend auf den berechneten Perzentilen
  mutate(trinkgruppe = case_when(
    gesamtmenge_stdd_w <= Risikoarm_p ~ "risikoarm", #wenn gesamtmenge kleiner als perzentilgrenze für Risikoarm
    gesamtmenge_stdd_w <= Riskant_p ~ "riskant", #wenn gesamtmenge kleiner als perzentilgrenze für Riskant_p
    gesamtmenge_stdd_w > Riskant_p ~ "hochriskant", #wenn gesamtmenge größer als perzentilgrenze für Riskant_p
    TRUE ~ NA)) %>% #fallback falls keine der Bedingungen zutrifft
  mutate(trinkgruppe = factor(trinkgruppe, levels = c("risikoarm", "riskant", "hochriskant"))) %>% #sortierung der Trinkgruppen
  mutate(
    Bier_Wert_pro_stdd_w = ifelse(Bier_Wert_pro_stdd_w == 0, NA, Bier_Wert_pro_stdd_w), #setze 0 (entsteht, wenn keine Käufe) auf NA, um zu verhindern dass 0 in mean() einfließt
    Wein_Wert_pro_stdd_w = ifelse(Wein_Wert_pro_stdd_w == 0, NA, Wein_Wert_pro_stdd_w),
    Sprit_Wert_pro_stdd_w = ifelse(Sprit_Wert_pro_stdd_w == 0, NA, Sprit_Wert_pro_stdd_w)
  ) 
print(head(evs_strata_trinkgruppe))

```

### Zwischenergebnis: Ausgaben pro Standarddrink nach Trinkgruppen

```{r spending pro trinkgruppe, echo=FALSE}
evs_strata_trinkgruppe_long <- evs_strata_trinkgruppe %>%
  pivot_longer(cols = starts_with(c("Bier_Wert_pro_stdd_w", "Wein_Wert_pro_stdd_w", "Sprit_Wert_pro_stdd_w")),
               names_to = "original_column_name") %>% 
  separate(original_column_name, into = c("beverage_type", "stat_type"), sep = "_", extra = "merge") %>%
  pivot_wider(names_from = stat_type, values_from = value) %>%
  mutate(einkommensgruppe = factor(einkommensgruppe, labels = c("niedriges Einkommen", "mittleres Einkommen", "hohes Einkommen")))

ggplot(evs_strata_trinkgruppe_long, aes(x = trinkgruppe, y = Wert_pro_stdd_w, fill = trinkgruppe)) +
  stat_dots(
    # ploting on left side
    side = "right",
    # adjusting position
    justification = 0.5,
    alpha = 0.2,
    # adjust grouping (binning) of observations
    binwidth = unit(c(1, Inf), "mm"), overflow = "compress"
    #stackratio = 0.5
  ) +
  geom_boxplot(
    width = 0.12,
    # removing outliers
    outlier.color = NA,
    alpha = 0.5
  ) +
  scale_y_continuous(limits = c(0, 3.5)) +
  labs(title = "Verteilung der Ausgaben pro Standarddrink nach Trinkgruppe",
       subtitle = "(Standarddrink = 0,33l Bier; 0,04l Spirituosen; 0,125l Wein)",
       y = "Ausgaben pro Standarddrink (€)", x = "Trinkgruppe", fill = "Trinkgruppe") +
  theme_minimal()
```

### 3. Aggregieren: Ausgaben pro Standarddrink mit Konfidenzintervallen (pro Getränketyp x Einkommensgruppe x Altersgruppe x Geschlecht x Trinkgruppe - Stratum) 

```{r aggspendings}
# Funktionen um Konfidenzintervall des means zu berechnen
# untere Grenze
mean_ci_low <- function(x, conf = 0.95, na.rm = FALSE) { 
  if(na.rm) {
    x <- x[!is.na(x)]
  }
  se <- sd(x, na.rm = TRUE) / sqrt(length(x)) 
  alpha <- 1 - conf 
  mean(x, na.rm = TRUE) + se * qnorm(alpha / 2) 
} 

mean_ci_high <- function(x, conf = 0.95, na.rm = FALSE) { 
  if(na.rm) {
    x <- x[!is.na(x)]
  }
  se <- sd(x, na.rm = TRUE) / sqrt(length(x)) 
  alpha <- 1 - conf 
  mean(x, na.rm = TRUE) + se * qnorm(1 - alpha / 2) 
} 

# Erstellt neuen Dataframe mit aggregierten Ausgaben pro Standarddrink pro Stratum (Getränketyp x Einkommensgruppe x Altersgruppe x Geschlecht x Trinkgruppe)

aggregated_spendings <- evs_strata_trinkgruppe %>%
  group_by(trinkgruppe, einkommensgruppe, altersgruppe, sex) %>%
  summarize(
    bier_avg_wert_pro_stdd_w = mean(Bier_Wert_pro_stdd_w, na.rm = TRUE),
    bier_ci_low_wert_pro_stdd_w = mean_ci_low(Bier_Wert_pro_stdd_w, na.rm = TRUE),
    bier_ci_high_wert_pro_stdd_w = mean_ci_high(Bier_Wert_pro_stdd_w, na.rm = TRUE),
    bier_n = sum(!is.na(Bier_Wert_pro_stdd_w)),
    wein_avg_wert_pro_stdd_w = mean(Wein_Wert_pro_stdd_w, na.rm = TRUE),
    wein_ci_low_wert_pro_stdd_w = mean_ci_low(Wein_Wert_pro_stdd_w, na.rm = TRUE),
    wein_ci_high_wert_pro_stdd_w = mean_ci_high(Wein_Wert_pro_stdd_w, na.rm = TRUE),
    wein_n = sum(!is.na(Wein_Wert_pro_stdd_w)),
    sprit_avg_wert_pro_stdd_w = mean(Sprit_Wert_pro_stdd_w, na.rm = TRUE),
    sprit_ci_low_wert_pro_stdd_w = mean_ci_low(Sprit_Wert_pro_stdd_w, na.rm = TRUE),
    sprit_ci_high_wert_pro_stdd_w = mean_ci_high(Sprit_Wert_pro_stdd_w, na.rm = TRUE),
    sprit_n = sum(!is.na(Sprit_Wert_pro_stdd_w)))

# Optional je nach Verwendungszweck: Erstellt neue Spalte "beverage_type" und wandelt ursprüngliche Spalten entsprechend in long-format um
aggregated_spendings_long <- aggregated_spendings %>%
  pivot_longer(cols = starts_with(c("bier", "wein", "sprit")),
               names_to = "original_column") %>% 
  separate(original_column, into = c("beverage_type", "stat_type"), sep = "_", extra = "merge") %>%
  pivot_wider(names_from = stat_type, values_from = value)
```

### Ergebnisfile

```{r show aggspendings, echo = FALSE}
kable(aggregated_spendings_long, "html") %>%
  kable_styling()
```
